---
title: "Relatorio Analise de Sobrevivencia"
author:
  - Felipe Melo Sartes
  - Leonardo Gomes Malaquias
date: "`r format(Sys.time(), '%d/%m/%Y')`"
output:
  pdf_document:
    keep_tex: yes
    includes:
      in_header: header.tex
---
```{cat, engine.opts = list(file = "header.tex")}
//renewcommand{//and}{////}
```

```{r setup, include=FALSE}
knitr::opts_chunk$set(echo = TRUE)
```

```{r, warning=FALSE,}
rm(list = ls(all = TRUE))

#Bibliotecas necessárias
library(survival)
library(survminer)
library(lubridate)
library(dplyr)
library(PerformanceAnalytics)
```


```{r}
dados <- read.csv("C://Users//leona//Desktop//Trabalho de Análise de Sobrevivencia/BRCA.csv")

#Falha e Patient_Status
dados$Patient_Status <- ifelse(dados$Patient_Status == "Alive", 0, 1)

#Datas para o formato correto
dados$Date_of_Surgery <- as.Date(dados$Date_of_Surgery, format = "%d-%b-%y")
dados$Date_of_Last_Visit <- as.Date(dados$Date_of_Last_Visit, format = "%d-%b-%y")
```

```{r}
dados <- dados %>% filter(!is.na(Date_of_Surgery),
                          !is.na(Date_of_Last_Visit)) #removendo NA's
#variavel tempo
dados$tempo <- as.numeric(difftime(dados$Date_of_Last_Visit, 
                                    dados$Date_of_Surgery, units = "days")) 

```

```{r}

dados_longos0 = tidyr::pivot_longer(dados, cols = c(Age, Protein1, Protein3, Protein3,
                                                    Protein4,), names_to = "Variavel", values_to = "Valor")
estatisticas_descritivas = dados_longos0 %>%
  group_by(Variavel) %>%
  summarise(Media = mean(Valor),
            Mediana = median(Valor),
            Desvio_Padrao = sd(Valor),
            `IQR` = IQR(Valor),
            Curtose = kurtosis(Valor),
            Simetria = skewness(Valor),
            Minimo = min(Valor),
            Maximo = max(Valor)); estatisticas_descritivas


```
A variável Age (idade) possui uma média próxima da mediana, apontado para uma distribuição simétrica. O desvio padrão indica uma dispersão moderada em torno da média. O IQR indica uma ampla faixa interquartílica. A curtose negativa indica uma distribuição um pouco mais achatada do que a distribuição normal. A simetria positiva indica uma inclinação para a direita. Os valores mínimo e máximo destacam a amplitude dos dados.

A variável Protein1 possui uma média negativa, indicando que, em média, os valores tendem a ser um pouco menores que zero. A mediana é menor que a média, sugerindo uma distribuição assimétrica para a esquerda. O desvio padrão é moderadamente alto, indicando uma dispersão significativa dos dados em torno da média. O IQR destaca a amplitude da maior parte dos dados. A curtose indica uma distribuição mais concentrada no centro em comparação com uma distribuição normal. A simetria negativa sugere uma inclinação para a esquerda na distribuição.

A variável Protein3 possui uma média positiva, indicando que, em média, os valores são maiores que zero. A mediana é maior que a média, sugerindo uma distribuição assimétrica para a direita. O desvio padrão é moderadamente alto, indicando uma dispersão significativa dos dados em torno da média. O IQR destaca a amplitude da maior parte dos dados. A curtose negativa sugere uma distribuição um pouco mais achatada do que a distribuição normal. A simetria negativa indica uma inclinação para a esquerda na distribuição.

A variável Protein3 possui uma média ligeiramente negativa, indicando que, em média, os valores tendem a ser um pouco menores que zero. A mediana é menor que a média, sugerindo uma distribuição assimétrica para a esquerda. O desvio padrão é moderadamente baixo, indicando uma dispersão menor dos dados em torno da média. O IQR indica a amplitude da maior parte dos dados. A curtose positiva indica uma distribuição mais concentrada no centro em comparação com uma distribuição normal. A simetria positiva sugere uma inclinação para a direita na distribuição.

A variável Protein4 possui uma média e mediana muito próximas de zero, sugerindo uma distribuição simétrica. O desvio padrão é moderadamente alto, indicando uma dispersão significativa dos dados em torno da média. O IQR destaca a amplitude da maior parte dos dados. A curtose indica uma distribuição próxima da normal. A simetria negativa sugere uma inclinação para a esquerda na distribuição.


```{r}
ekm <- survfit(Surv(tempo, Patient_Status) ~ 1, data = dados)
ggsurvplot(ekm,
           data = dados, 
           ylab="S(t)",
           xlab="tempo (Dias)",
           censor.shape="",
           title="", 
           pval=T
           )

dados$Gender = ifelse(dados$Gender %in% c("MALE"), 1, 0)
table(dados$Gender)

dados$ER.status = ifelse(dados$ER.status %in% c("Positive"), 1, 0)
table(dados$ER.status)

dados$PR.status = ifelse(dados$PR.status %in% c("Positive"), 1, 0)
table(dados$PR.status)

dados$HER2.status = ifelse(dados$HER2.status %in% c("Positive"), 1, 0)
table(dados$HER2.status)

# estagio do tumor
table(dados$Tumour_Stage)

```




## Verificando a Proporcionalidade

### Variável Gender

```{r proporcionalidade Gender, message=FALSE, warning=FALSE, paged.print=FALSE}

## Proporcionalidade dos Genders

mod1 = coxph(Surv(tempo[Gender == 0], Patient_Status[Gender == 0]) ~ 1,
              data = dados, method = "breslow")
summary(mod1)
ss=survfit(mod1)
H01=-log(ss$surv)
time1=ss$time

plot(time1, log(H01), type='l', main="time x log(H)", lwd=2, col='blue')
# lines(time2, log(H02), lty=2, col="red", lwd=2)

```




### Variável Tumour_Stagedade

```{r proporcionalidade Tumour_Stagedade, message=FALSE, warning=FALSE, paged.print=FALSE}
## Proporcionalidade da Tumour_Stagedade

mod1 = coxph(Surv(tempo[Tumour_Stage == "I"], Patient_Status[Tumour_Stage == "I"]) ~ 1,
              data = dados, method = "breslow")
summary(mod1)
ss=survfit(mod1)
H01=-log(ss$surv)
time1=ss$time

mod2 = coxph(Surv(tempo[Tumour_Stage == "II"], Patient_Status[Tumour_Stage == "II"]) ~ 1,
              data = dados, method = "breslow")
summary(mod2)
ss=survfit(mod2)
H02=-log(ss$surv)
time2=ss$time


mod3 = coxph(Surv(tempo[Tumour_Stage == "III"], Patient_Status[Tumour_Stage == "III"]) ~ 1,
              data = dados, method = "breslow")
summary(mod3)
ss=survfit(mod3)
H03=-log(ss$surv)
time3=ss$time



plot(time1, log(H01), type='l', main="time x log(H)", lwd=2, col='blue')
lines(time2, log(H02), lty=2, col="red", lwd=2)
lines(time3, log(H03), lty=3, col="green", lwd=2)


```


### Variável de Histology

```{r proporcionalidade cirurgia, message=FALSE, warning=FALSE, paged.print=FALSE}
## Proporcionalidade da Categoria de Histology

mod1 = coxph(Surv(tempo[Histology == "Infiltrating Ductal Carcinoma"], Patient_Status[Histology == "Infiltrating Ductal Carcinoma"]) ~ 1,
              data = dados, method = "breslow")
summary(mod1)
ss=survfit(mod1)
H01=-log(ss$surv)
time1=ss$time

mod2 = coxph(Surv(tempo[Histology == "Infiltrating Lobular Carcinoma"], Patient_Status[Histology == "Infiltrating Lobular Carcinoma"]) ~ 1,
              data = dados, method = "breslow")
summary(mod2)
ss=survfit(mod2)
H02=-log(ss$surv)
time2=ss$time

mod3 = coxph(Surv(tempo[Histology == "Mucinous Carcinoma"], Patient_Status[Histology == "Mucinous Carcinoma"]) ~ 1,
              data = dados, method = "breslow")
summary(mod3)
ss=survfit(mod3)
H03=-log(ss$surv)
time3=ss$time


plot(time1, log(H01), type='l', main="time x log(H)", lwd=2, col='blue')
lines(time2, log(H02), lty=2, col="red", lwd=2)
lines(time3, log(H03), lty=3, col="green", lwd=2)


```



### Variável ER.status

```{r proporcionalidade tratamentos, message=FALSE, warning=FALSE, paged.print=FALSE}
## Proporcionalidade dos ER.status

mod1 = coxph(Surv(tempo[ER.status == 1], Patient_Status[ER.status == 1]) ~ 1,
              data = dados, method = "breslow")
summary(mod1)
ss=survfit(mod1)
H01=-log(ss$surv)
time1=ss$time



plot(time1, log(H01), type='l', main="time x log(H)", lwd=2, col='blue')


```





### Variável PR.status

```{r proporcionalidade tratamentos, message=FALSE, warning=FALSE, paged.print=FALSE}
## Proporcionalidade dos PR.status

mod1 = coxph(Surv(tempo[PR.status == 1], Patient_Status[PR.status == 1]) ~ 1,
              data = dados, method = "breslow")
summary(mod1)
ss=survfit(mod1)
H01=-log(ss$surv)
time1=ss$time



plot(time1, log(H01), type='l', main="time x log(H)", lwd=2, col='blue')


```





### Variável  HER2.status

```{r proporcionalidade tratamentos, message=FALSE, warning=FALSE, paged.print=FALSE}
## Proporcionalidade dos  HER2.status

mod1 = coxph(Surv(tempo[ HER2.status == 1], Patient_Status[ HER2.status == 1]) ~ 1,
              data = dados, method = "breslow")
summary(mod1)
ss=survfit(mod1)
H01=-log(ss$surv)
time1=ss$time

mod2 = coxph(Surv(tempo[ HER2.status == 0], Patient_Status[ HER2.status == 0]) ~ 1,
              data = dados, method = "breslow")
summary(mod2)
ss=survfit(mod2)
H02=-log(ss$surv)
time2=ss$time



plot(time1, log(H01), type='l', main="time x log(H)", lwd=2, col='blue')
lines(time2, log(H02), lty=2, col="red", lwd=2)


```



### Variável Surgery_type

```{r proporcionalidade Tumour_Stagedade, message=FALSE, warning=FALSE, paged.print=FALSE}
## Proporcionalidade da Surgery_type

mod1 = coxph(Surv(tempo[Surgery_type == "Lumpectomy"], Patient_Status[Surgery_type == "Lumpectomy"]) ~ 1,
              data = dados, method = "breslow")
summary(mod1)
ss=survfit(mod1)
H01=-log(ss$surv)
time1=ss$time

mod2 = coxph(Surv(tempo[Surgery_type == "Modified Radical Mastectomy"], Patient_Status[Surgery_type == "Modified Radical Mastectomy"]) ~ 1,
              data = dados, method = "breslow")
summary(mod2)
ss=survfit(mod2)
H02=-log(ss$surv)
time2=ss$time


mod3 = coxph(Surv(tempo[Surgery_type == "Simple Mastectomy"], Patient_Status[Surgery_type == "Simple Mastectomy"]) ~ 1,
              data = dados, method = "breslow")
summary(mod3)
ss=survfit(mod3)
H03=-log(ss$surv)
time3=ss$time


mod4 = coxph(Surv(tempo[Surgery_type == "Other"], Patient_Status[Surgery_type == "Other"]) ~ 1,
              data = dados, method = "breslow")
summary(mod4)
ss=survfit(mod4)
H04=-log(ss$surv)
time4=ss$time



plot(time1, log(H01), type='l', main="time x log(H)", lwd=2, col='blue')
lines(time2, log(H02), lty=2, col="red", lwd=2)
lines(time3, log(H03), lty=3, col="green", lwd=2)


```



### Variável Idade

```{r proporcionalidade Age, message=FALSE, warning=FALSE, paged.print=FALSE}
# grafico para a variavel Age - usando o valor mediano

md = median(dados$Age)

dados$Age_ <- ifelse(dados$Age<=md, 0, 1)

table(dados$Age_)


# grafico para a variavel idade categorica

mod1 <- coxph(Surv(tempo[Age_==0],Patient_Status[Age_==0])~1,
              data=dados,method="breslow")
summary(mod1)
ss=survfit(mod1)
s0=round(ss$surv,3)
H01=-log(s0)
time1=ss$time

mod2 <- coxph(Surv(tempo[Age_==1],Patient_Status[Age_==1])~1,
              data=dados,method="breslow")
summary(mod2)
ss=survfit(mod2)
s0=round(ss$surv,3)
H02=-log(s0)
time2=ss$time

plot(time1, log(H01), type='l', ylim=c(-4, 1), lwd=2)
lines(time2, log(H02), lty=2, col="red", lwd=2)

```


### Variável Protein1

```{r proporcionalidade Protein1, message=FALSE, warning=FALSE, paged.print=FALSE}
# grafico para a variavel Protein1 - usando o valor mediano

md = median(dados$Protein1)

dados$Protein1_ <- ifelse(dados$Protein1<=md, 0, 1)

table(dados$Protein1_)


# grafico para a variavel idade categorica

mod1 <- coxph(Surv(tempo[Protein1_==0],Patient_Status[Protein1_==0])~1,
              data=dados,method="breslow")
summary(mod1)
ss=survfit(mod1)
s0=round(ss$surv,3)
H01=-log(s0)
time1=ss$time

mod2 <- coxph(Surv(tempo[Protein1_==1],Patient_Status[Protein1_==1])~1,
              data=dados,method="breslow")
summary(mod2)
ss=survfit(mod2)
s0=round(ss$surv,3)
H02=-log(s0)
time2=ss$time

plot(time1, log(H01), type='l', ylim=c(-4, 1), lwd=2)
lines(time2, log(H02), lty=2, col="red", lwd=2)

```


### Variável Protein2

```{r proporcionalidade Protein2, message=FALSE, warning=FALSE, paged.print=FALSE}
# grafico para a variavel Protein2 - usando o valor mediano

md = median(dados$Protein2)

dados$Protein2_ <- ifelse(dados$Protein2<=md, 0, 1)

table(dados$Protein2_)


# grafico para a variavel idade categorica

mod1 <- coxph(Surv(tempo[Protein2_==0],Patient_Status[Protein2_==0])~1,
              data=dados,method="breslow")
summary(mod1)
ss=survfit(mod1)
s0=round(ss$surv,3)
H01=-log(s0)
time1=ss$time

mod2 <- coxph(Surv(tempo[Protein2_==1],Patient_Status[Protein2_==1])~1,
              data=dados,method="breslow")
summary(mod2)
ss=survfit(mod2)
s0=round(ss$surv,3)
H02=-log(s0)
time2=ss$time

plot(time1, log(H01), type='l', ylim=c(-4, 1), lwd=2)
lines(time2, log(H02), lty=2, col="red", lwd=2)

```


### Variável Protein3

```{r proporcionalidade Protein3, message=FALSE, warning=FALSE, paged.print=FALSE}
# grafico para a variavel Protein3 - usando o valor mediano

md = median(dados$Protein3)

dados$Protein3_ <- ifelse(dados$Protein3<=md, 0, 1)

table(dados$Protein3_)


# grafico para a variavel idade categorica

mod1 <- coxph(Surv(tempo[Protein3_==0],Patient_Status[Protein3_==0])~1,
              data=dados,method="breslow")
summary(mod1)
ss=survfit(mod1)
s0=round(ss$surv,3)
H01=-log(s0)
time1=ss$time

mod2 <- coxph(Surv(tempo[Protein3_==1],Patient_Status[Protein3_==1])~1,
              data=dados,method="breslow")
summary(mod2)
ss=survfit(mod2)
s0=round(ss$surv,3)
H02=-log(s0)
time2=ss$time

plot(time1, log(H01), type='l', ylim=c(-4, 1), lwd=2)
lines(time2, log(H02), lty=2, col="red", lwd=2)

```




### Variável Protein4

```{r proporcionalidade Protein4, message=FALSE, warning=FALSE, paged.print=FALSE}
# grafico para a variavel Protein4 - usando o valor mediano

md = median(dados$Protein4)

dados$Protein4_ <- ifelse(dados$Protein4<=md, 0, 1)

table(dados$Protein4_)


# grafico para a variavel idade categorica

mod1 <- coxph(Surv(tempo[Protein4_==0],Patient_Status[Protein4_==0])~1,
              data=dados,method="breslow")
summary(mod1)
ss=survfit(mod1)
s0=round(ss$surv,3)
H01=-log(s0)
time1=ss$time

mod2 <- coxph(Surv(tempo[Protein4_==1],Patient_Status[Protein4_==1])~1,
              data=dados,method="breslow")
summary(mod2)
ss=survfit(mod2)
s0=round(ss$surv,3)
H02=-log(s0)
time2=ss$time

plot(time1, log(H01), type='l', ylim=c(-4, 1), lwd=2)
lines(time2, log(H02), lty=2, col="red", lwd=2)

```


