---
title: "Untitled"
author: "Leonardo Gomes Malaquias"
date: "2024-01-31"
output: html_document
---

```{r setup, include=FALSE}
knitr::opts_chunk$set(echo = TRUE)
```

```{r message=FALSE, warning=FALSE}
rm(list = ls(all = TRUE))

#Bibliotecas necessárias
library(survival)
library(survminer)
library(flexsurv)
library(lubridate)
library(dplyr)
library(PerformanceAnalytics)

dados <- read.csv('C:/Users/leona/Desktop/Trabalho de Análise de Sobrevivencia/cirrhosis.csv')
dados = na.omit(dados)
dados$Status = ifelse(dados$Status %in% c("C", "CL"), 0, 1)
dados$Age_ = round(dados$Age, 1)
attach(dados)

```


## Análise Descritiva

```{r Analise Descritiva 1, message=FALSE, warning=FALSE, paged.print=FALSE}

dados_longos0 = tidyr::pivot_longer(dados, cols = c(Age_, Bilirubin, Cholesterol, Albumin, Copper, Alk_Phos, SGOT, Tryglicerides), names_to = "Variavel", values_to = "Valor")
estatisticas_descritivas = dados_longos0 %>%
  group_by(Variavel) %>%
  summarise(Media = mean(Valor),
            Mediana = median(Valor),
            Desvio_Padrao = sd(Valor),
            `IQR` = IQR(Valor),
            Curtose = kurtosis(Valor),
            Simetria = skewness(Valor),
            Minimo = min(Valor),
            Maximo = max(Valor)); estatisticas_descritivas
```




```{r}
SurvObj = Surv(N_Days,Status)

fit_km <- survfit(SurvObj ~ 1, data = dados)
ggsurvplot(fit_km,
           data = dados, 
           ylab="S(t)",
           xlab="N_Days (Dias)",
           censor.shape="",
           title="", 
           pval=T)

dados$Sex = ifelse(dados$Sex == "F", 0, 1)
dados$Ascites = ifelse(dados$Ascites == "N", 0, 1)
dados$Hepatomegaly = ifelse(dados$Hepatomegaly == "N", 0, 1)
dados$Spiders = ifelse(dados$Ascites == "N", 0, 1)
dados$Edema = ifelse(dados$Ascites == "N", 0, 1)



```


## Verificando a Proporcionalidade

### Variável Drug

```{r proporcionalidade drug, message=FALSE, warning=FALSE, paged.print=FALSE}

## Proporcionalidade dos drug

mod1 = coxph(Surv(N_Years[Drug == "D-penicillamine"], Status[Drug == "D-penicillamine"]) ~ 1, data = dados, method = "breslow")
summary(mod1)
ss=survfit(mod1)
H01=-log(ss$surv)
time1=ss$time

mod2 = coxph(Surv(N_Days[Drug == "Placebo"], Status[Drug == "Placebo"]) ~ 1, data = dados, method = "breslow")
summary(mod2)
ss=survfit(mod2)
H02=-log(ss$surv)
time2=ss$time

plot(time1, log(H01), type='l', main="time x log(H)", lwd=2, col='blue')
lines(time2, log(H02), lty=2, col="red", lwd=2)

```

### Variável Sex

```{r proporcionalidade Sex, message=FALSE, warning=FALSE, paged.print=FALSE}

## Proporcionalidade dos Sex

mod1 = coxph(Surv(N_Days[Sex == 0], Status[Sex == 0]) ~ 1, data = dados, method = "breslow")
summary(mod1)
ss=survfit(mod1)
H01=-log(ss$surv)
time1=ss$time

mod2 = coxph(Surv(N_Days[Sex == 1], Status[Sex == 1]) ~ 1, data = dados, method = "breslow")
summary(mod2)
ss=survfit(mod2)
H02=-log(ss$surv)
time2=ss$time

plot(time1, log(H01), type='l', main="time x log(H)", lwd=2, col='blue')
lines(time2, log(H02), lty=2, col="red", lwd=2)

```

### Variável Ascites

```{r proporcionalidade Ascites, message=FALSE, warning=FALSE, paged.print=FALSE}

## Proporcionalidade dos Ascites

mod1 = coxph(Surv(N_Days[Ascites == 0], Status[Ascites == 0]) ~ 1, data = dados, method = "breslow")
summary(mod1)
ss=survfit(mod1)
H01=-log(ss$surv)
time1=ss$time

mod2 = coxph(Surv(N_Days[Ascites == 1], Status[Ascites == 1]) ~ 1, data = dados, method = "breslow")
summary(mod2)
ss=survfit(mod2)
H02=-log(ss$surv)
time2=ss$time

plot(time1, log(H01), type='l', main="time x log(H)", lwd=2, col='blue')
lines(time2, log(H02), lty=2, col="red", lwd=2)

```



### Variável Hepatomegaly

```{r proporcionalidade Hepatomegaly, message=FALSE, warning=FALSE, paged.print=FALSE}

## Proporcionalidade dos Hepatomegaly

mod1 = coxph(Surv(N_Days[Hepatomegaly == 0], Status[Hepatomegaly == 0]) ~ 1, data = dados, method = "breslow")
summary(mod1)
ss=survfit(mod1)
H01=-log(ss$surv)
time1=ss$time

mod2 = coxph(Surv(N_Days[Hepatomegaly == 1], Status[Hepatomegaly == 1]) ~ 1, data = dados, method = "breslow")
summary(mod2)
ss=survfit(mod2)
H02=-log(ss$surv)
time2=ss$time

plot(time1, log(H01), type='l', main="time x log(H)", lwd=2, col='blue')
lines(time2, log(H02), lty=2, col="red", lwd=2)

```





### Ajuste do Modelo de Cox para todas as covariáveis

```{r ajuste todas cov, message=FALSE, warning=FALSE, paged.print=FALSE}
SurvObj = Surv(N_Days,Status)

cox_todas = coxph(SurvObj ~ Drug + Age + Sex + Ascites + Hepatomegaly + Spiders + Edema + Bilirubin + Cholesterol + Albumin + Copper + Alk_Phos + SGOT + Tryglicerides + Platelets + Prothrombin + Stage, x=T, method = "breslow")

anova(cox_todas)
summary(cox_todas)
cox_todas$loglik


plot(cox.zph(cox_todas, transform = "identity", terms=T))
cox.zph(cox_todas, transform = "identity")


```



## Aplicando a Modelagem Paramétrica

```{r modelagem parametrica, message=FALSE, warning=FALSE, paged.print=FALSE}
SurvObj = Surv(N_Days,Status)

mod_exp = flexsurvreg(SurvObj ~ 1, dist='exp', data = dados)
mod_exp$AIC
mod_weib = flexsurvreg(SurvObj ~ 1, dist='weibull', data = dados)
mod_weib$AIC
mod_lognorm = flexsurvreg(SurvObj ~ 1, dist='lognormal', data = dados)
mod_lognorm$AIC
mod_loglogi = flexsurvreg(SurvObj ~ 1, dist = 'llogis', data = dados)
mod_loglogi$AIC
mod_gam = flexsurvreg(SurvObj ~ 1, dist = 'gamma', data = dados)
mod_gam$AIC

# O modelo lognormal apresenta o menor AIC

ekm = survfit(SurvObj ~ 1, data=dados)

alpha_weib = mod_weib$res[2]
gama_weib = mod_weib$res[1]

fun_weib = function(t){exp(-(t/alpha_weib)^gama_weib)}

df_ajuste_norm <- data.frame(N_Dayss = ekm$time, 
                                  KM = ekm$surv,
                                  Wei = fun_weib(ekm$time))

ggplot(df_ajuste_norm, aes(x = KM, y = Wei))+
  geom_point()+
  ylab("S(t) - Log-normal")+
  xlab("S(t) - Kaplan-Meier")+
  geom_abline(aes(intercept=0, slope=1), linewidth=1.1)+
  ylim(0, 1)+
  xlim(0, 1)


```


```{r outros modelos parametricos, message=FALSE, warning=FALSE, paged.print=FALSE}
alpha_exp = 1/mod_exp$res[1]

mu = mod_lognorm$res[1]
sigma = mod_lognorm$res[2]

alpha_llogi = mod_loglogi$res[2]
gama_llogi = mod_loglogi$res[1]

alpha_gama = mod_gam$res[1]
beta_gama = mod_gam$res[2]

fun_norm = function(t){pnorm((-log(t)+mu)/sigma)}

fun_exp = function(t){exp(-t/alpha_exp)}

fun_logl = function(t){1/(1+ (t/alpha_llogi)^gama_llogi)}

fun_gam = function(t) {1 - pgamma(t, shape = alpha_gama, rate = beta_gama) }



sobrev_df = data.frame(Tempos = ekm$time,
                        KM = round(ekm$surv, 4),
                        Exp = round(fun_exp(ekm$time), 4),
                        Weib = round(fun_norm(ekm$time), 4),
                        Logl = round(fun_logl(ekm$time), 4),
                        Gama = round(fun_gam(ekm$time), 4))

ggplot(data = sobrev_df, mapping = aes(x = KM)) +
    geom_point(aes(y = Exp, color = 'Exp')) +
    geom_point(aes(y = Weib, color = 'Nrom')) +
    geom_point(aes(y = Logl, color = 'Logl')) +
    geom_point(aes(y = Gama, color = 'Gama')) +
    geom_abline(aes(intercept=0, slope=1), linewidth=0.8) +
    ylab("S(t) - modelos paramEtricos") + xlab("S(t) - Kaplan-Meier") +
    ylim(0, 1) + xlim(0, 1)

```

## Ajuste do Modelo Weibul

### Ajuste para cada covariável

```{r lognorm individual, message=FALSE, warning=FALSE, paged.print=FALSE}
SurvObj = Surv(N_Days,Status)


fit1 = survreg(SurvObj ~ Drug, data = dados, dist = "weibull")
fit1
fit1$loglik

fit2 = survreg(SurvObj ~ Age, data = dados, dist = "weibull")
fit2
fit2$loglik

fit3 = survreg(SurvObj ~ Sex, data = dados, dist = "weibull")
fit3
fit3$loglik

fit4 = survreg(SurvObj ~ Ascites, data = dados, dist = "weibull")
fit4
fit4$loglik

fit5 = survreg(SurvObj ~ Hepatomegaly, data = dados, dist = "weibull")
fit5
fit5$loglik

fit6 = survreg(SurvObj ~ Spiders, data = dados, dist = "weibull")
fit6
fit6$loglik

fit7 = survreg(SurvObj ~ Edema, data = dados, dist = "weibull")
fit7
fit7$loglik

fit8 = survreg(SurvObj ~ Bilirubin, data = dados, dist = "weibull")
fit8
fit8$loglik

fit9 = survreg(SurvObj ~ Cholesterol, data = dados, dist = "weibull")
fit9
fit9$loglik

fit10 = survreg(SurvObj ~ Albumin, data = dados, dist = "weibull")
fit10
fit10$loglik

fit11 = survreg(SurvObj ~ Copper, data = dados, dist = "weibull")
fit11
fit11$loglik

fit12 = survreg(SurvObj ~ Alk_Phos, data = dados, dist = "weibull")
fit12
fit12$loglik

fit13 = survreg(SurvObj ~ SGOT, data = dados, dist = "weibull")
fit13
fit13$loglik

fit14 = survreg(SurvObj ~ Tryglicerides, data = dados, dist = "weibull")
fit14
fit14$loglik

fit15 = survreg(SurvObj ~ Platelets, data = dados, dist = "weibull")
fit15
fit15$loglik

fit16 = survreg(SurvObj ~ Prothrombin, data = dados, dist = "weibull")
fit16
fit16$loglik

fit17 = survreg(SurvObj ~ Stage, data = dados, dist = "weibull")
fit17
fit17$loglik



```


## Ajuste do Modelo Weibul



```{r weibul todas, message=FALSE, warning=FALSE, paged.print=FALSE}
SurvObj = Surv(N_Days,Status)

weibul_todas = survreg(SurvObj ~ Drug + Age + Sex + Ascites + Hepatomegaly + Spiders + Edema + Bilirubin + Cholesterol + Albumin + Copper + Alk_Phos + SGOT + Tryglicerides + Platelets + Prothrombin + Stage, data = dados, dist = "weibull")

anova(weibul_todas, test = "Chisq")
summary(weibul_todas)

```


### Resíduos de Cox-Snell - Modelo Weibul 1

```{r residuos cox parametrico 1, message=FALSE, warning=FALSE, paged.print=FALSE}
formula <- as.formula(~ Drug + Age + Sex + Ascites + Hepatomegaly + Spiders + Edema + Bilirubin + Cholesterol + Albumin + Copper + Alk_Phos + SGOT + Tryglicerides + Platelets + Prothrombin + Stage)
x <- as.matrix(model.matrix(formula, dados))
dim(x)

mu <- x%*% weibul_todas$coefficients

residuo <- -log( pnorm((- log(dados$N_Days) + mu) / weibul_todas$scale ) )

summary(residuo)

df_residuo <- data.frame(N_Days = dados$N_Days,
                         Residuo = residuo,
                         cens = dados$Status)

ekm <- survfit(Surv(residuo, cens)~ 1, data= df_residuo)

#summary(ekm)

plot_ekm <- ggsurvplot(ekm, 
           data = df_residuo, 
           ylab="S(t) dos residuos",
           xlab="Residuos",
           title="",
           conf.int = F,
           censor.shape=" ",
           risk.table = F
)

plot_ekm

df_residuo$Sobre_res_exp <- exp(-df_residuo$Residuo)


plot_exp <- plot_ekm$plot+
  geom_line(data=df_residuo, aes(x=Residuo, y=Sobre_res_exp), linetype="dashed", linewidth=1.2) 

plot_exp


df_residuo2 <- data.frame(ekm = ekm$surv,
                          t = ekm$time,
                          sobre_exp1 = exp(-ekm$time))


ggplot(df_residuo2, aes(x=ekm, y=sobre_exp1))+
  geom_point()+
  ylab("S(t) - Exponencial")+
  xlab("S(t) - Kaplan-Meier")+
  geom_abline(aes(intercept=0, slope=1), linewidth=1.1)+
  ylim(0, 1)+
  xlim(0, 1)

```



```{r weibul ajuste, message=FALSE, warning=FALSE, paged.print=FALSE}
SurvObj = Surv(N_Days,Status)

ajuste_weibul = survreg(SurvObj ~ Age + Ascites + Hepatomegaly + Bilirubin + Albumin + Copper + Prothrombin + Stage, data = dados, dist = "weibull")

anova(ajuste_weibul, test = "Chisq")
summary(ajuste_weibul)

```

### Resíduos de Cox-Snell - Modelo Weibul 2

```{r residuos cox parametrico 2, message=FALSE, warning=FALSE, paged.print=FALSE}
formula <- as.formula(~ Age + Ascites + Hepatomegaly + Bilirubin + Albumin + Copper + Prothrombin + Stage)
x <- as.matrix(model.matrix(formula, dados))
dim(x)

mu <- x%*% ajuste_weibul$coefficients

residuo <- -log( pnorm((- log(dados$N_Days) + mu) / ajuste_weibul$scale ) )

summary(residuo)

df_residuo <- data.frame(N_Days = dados$N_Days,
                         Residuo = residuo,
                         cens = dados$Status)

ekm <- survfit(Surv(residuo, cens)~ 1, data= df_residuo)

#summary(ekm)

plot_ekm <- ggsurvplot(ekm, 
           data = df_residuo, 
           ylab="S(t) dos residuos",
           xlab="Residuos",
           title="",
           conf.int = F,
           censor.shape=" ",
           risk.table = F
)

plot_ekm

df_residuo$Sobre_res_exp <- exp(-df_residuo$Residuo)


plot_exp <- plot_ekm$plot+
  geom_line(data=df_residuo, aes(x=Residuo, y=Sobre_res_exp), linetype="dashed", linewidth=1.2) 

plot_exp


df_residuo2 <- data.frame(ekm = ekm$surv,
                          t = ekm$time,
                          sobre_exp1 = exp(-ekm$time))


ggplot(df_residuo2, aes(x=ekm, y=sobre_exp1))+
  geom_point()+
  ylab("S(t) - Exponencial")+
  xlab("S(t) - Kaplan-Meier")+
  geom_abline(aes(intercept=0, slope=1), linewidth=1.1)+
  ylim(0, 1)+
  xlim(0, 1)

```

## Ajuste do Modelo Log Normal

```{r lognormal todas, message=FALSE, warning=FALSE, paged.print=FALSE}
SurvObj = Surv(N_Days,Status)

lognormal_todas = survreg(SurvObj ~ Drug + Age + Sex + Ascites + Hepatomegaly + Spiders + Edema + Bilirubin + Cholesterol + Albumin + Copper + Alk_Phos + SGOT + Tryglicerides + Platelets + Prothrombin + Stage, data = dados, dist = "lognormal")

anova(lognormal_todas, test = "Chisq")
summary(lognormal_todas)

```





### Resíduos de Cox-Snell - Modelo Lognormal 1

```{r residuos cox parametrico 3, message=FALSE, warning=FALSE, paged.print=FALSE}
formula <- as.formula(~ Drug + Age + Sex + Ascites + Hepatomegaly + Spiders + Edema + Bilirubin + Cholesterol + Albumin + Copper + Alk_Phos + SGOT + Tryglicerides + Platelets + Prothrombin + Stage)
x <- as.matrix(model.matrix(formula, dados))
dim(x)

mu <- x%*% lognormal_todas$coefficients

residuo <- -log( pnorm((- log(dados$N_Days) + mu) / lognormal_todas$scale ) )

summary(residuo)

df_residuo <- data.frame(N_Days = dados$N_Days,
                         Residuo = residuo,
                         cens = dados$Status)

ekm <- survfit(Surv(residuo, cens)~ 1, data= df_residuo)

#summary(ekm)

plot_ekm <- ggsurvplot(ekm, 
           data = df_residuo, 
           ylab="S(t) dos residuos",
           xlab="Residuos",
           title="",
           conf.int = F,
           censor.shape=" ",
           risk.table = F
)

plot_ekm

df_residuo$Sobre_res_exp <- exp(-df_residuo$Residuo)


plot_exp <- plot_ekm$plot+
  geom_line(data=df_residuo, aes(x=Residuo, y=Sobre_res_exp), linetype="dashed", linewidth=1.2) 

plot_exp


df_residuo2 <- data.frame(ekm = ekm$surv,
                          t = ekm$time,
                          sobre_exp1 = exp(-ekm$time))


ggplot(df_residuo2, aes(x=ekm, y=sobre_exp1))+
  geom_point()+
  ylab("S(t) - Exponencial")+
  xlab("S(t) - Kaplan-Meier")+
  geom_abline(aes(intercept=0, slope=1), linewidth=1.1)+
  ylim(0, 1)+
  xlim(0, 1)

```

```{r lognormal ajuste, message=FALSE, warning=FALSE, paged.print=FALSE}
SurvObj = Surv(N_Days,Status)

lognormal_ajuste = survreg(SurvObj ~ Age + Ascites + Hepatomegaly + Bilirubin + Albumin + Copper + SGOT + Prothrombin + Stage, data = dados, dist = "lognormal")

anova(lognormal_ajuste, test = "Chisq")
summary(lognormal_ajuste)

```


### Resíduos de Cox-Snell - Modelo Lognormal 2

```{r residuos cox parametrico 4, message=FALSE, warning=FALSE, paged.print=FALSE}
formula <- as.formula(~ Age + Ascites + Hepatomegaly + Bilirubin + Albumin + Copper + SGOT + Prothrombin + Stage)
x <- as.matrix(model.matrix(formula, dados))
dim(x)

mu <- x%*% lognormal_ajuste$coefficients

residuo <- -log( pnorm((- log(dados$N_Days) + mu) / lognormal_ajuste$scale ) )

summary(residuo)

df_residuo <- data.frame(N_Days = dados$N_Days,
                         Residuo = residuo,
                         cens = dados$Status)

ekm <- survfit(Surv(residuo, cens)~ 1, data= df_residuo)

#summary(ekm)

plot_ekm <- ggsurvplot(ekm, 
           data = df_residuo, 
           ylab="S(t) dos residuos",
           xlab="Residuos",
           title="",
           conf.int = F,
           censor.shape=" ",
           risk.table = F
)

plot_ekm

df_residuo$Sobre_res_exp <- exp(-df_residuo$Residuo)


plot_exp <- plot_ekm$plot+
  geom_line(data=df_residuo, aes(x=Residuo, y=Sobre_res_exp), linetype="dashed", linewidth=1.2) 

plot_exp


df_residuo2 <- data.frame(ekm = ekm$surv,
                          t = ekm$time,
                          sobre_exp1 = exp(-ekm$time))


ggplot(df_residuo2, aes(x=ekm, y=sobre_exp1))+
  geom_point()+
  ylab("S(t) - Exponencial")+
  xlab("S(t) - Kaplan-Meier")+
  geom_abline(aes(intercept=0, slope=1), linewidth=1.1)+
  ylim(0, 1)+
  xlim(0, 1)

```


```{r}


```

