---
title: "Trabalho de Análise do Sobrevivência"
author: "Leonardo Gomes Malaquias"
date: "2024-01-30"
output: html_document
---

```{r setup, include=FALSE}
knitr::opts_chunk$set(echo = TRUE)
```

```{r message=FALSE, warning=FALSE}
rm(list = ls(all = TRUE))

#Bibliotecas necessárias
library(survival)
library(survminer)
library(flexsurv)
library(lubridate)
library(dplyr)
library(PerformanceAnalytics)

dados <- read.csv(file = 'C:/Users/leona/Desktop/Trabalho de Análise de Sobrevivencia/WA_Fn-UseC_-Telco-Customer-Churn.csv') %>%
  filter(tenure > 0)

dados$Churn <-ifelse(dados$Churn == "No",0,1)
attach(dados)

```

```{r}
SurvObj = Surv(tenure,Churn)

fit_km <- survfit(SurvObj ~ 1, data = dados)
ggsurvplot(fit_km,
           data = dados, 
           ylab="S(t)",
           xlab="Tempo (Meses)",
           censor.shape="",
           title="", 
           pval=T)

dados[, 10:15] <- ifelse(dados[, 10:15] == "Yes", 1, ifelse(dados[, 10:15] == "No", 0, dados[, 10:15]))
dados$gender <- ifelse(dados$gender == "Male",1,0)
dados$Partner <- ifelse(dados$Partner == "Yes",1,0)
dados$Dependents <- ifelse(dados$Dependents == "Yes",1,0)
dados$PhoneService <- ifelse(dados$PhoneService == "Yes",1,0)
dados$PaperlessBilling <- ifelse(dados$PaperlessBilling == "Yes",1,0)

table(dados$gender)
table(dados$SeniorCitizen)
table(dados$OnlineSecurity)
table(dados$OnlineBackup)
table(dados$DeviceProtection)
table(dados$TechSupport)
table(dados$StreamingTV)
table(dados$StreamingMovies)

table(Churn)



```


## Verificando a Proporcionalidade

### Variável gender

```{r proporcionalidade gender, message=FALSE, warning=FALSE, paged.print=FALSE}

## Proporcionalidade dos genders

mod1 = coxph(Surv(Tempo[gender == 0], Patient_Status[gender == 0]) ~ 1,
              data = dados, method = "breslow")
summary(mod1)
ss=survfit(mod1)
H01=-log(ss$surv)
time1=ss$time

mod2 = coxph(Surv(Tempo[gender == 1], Patient_Status[gender == 1]) ~ 1,
              data = dados, method = "breslow")
summary(mod2)
ss=survfit(mod2)
H02=-log(ss$surv)
time2=ss$time

plot(time1, log(H01), type='l', main="time x log(H)", lwd=2, col='blue')
lines(time2, log(H02), lty=2, col="red", lwd=2)

```



### Variável SeniorCitizen

```{r proporcionalidade SeniorCitizen, message=FALSE, warning=FALSE, paged.print=FALSE}

## Proporcionalidade dos genders

mod1 = coxph(Surv(Tempo[SeniorCitizen == 0], Patient_Status[SeniorCitizen == 0]) ~ 1,
              data = dados, method = "breslow")
summary(mod1)
ss=survfit(mod1)
H01=-log(ss$surv)
time1=ss$time

mod2 = coxph(Surv(Tempo[SeniorCitizen == 1], Patient_Status[SeniorCitizen == 1]) ~ 1,
              data = dados, method = "breslow")
summary(mod2)
ss=survfit(mod2)
H02=-log(ss$surv)
time2=ss$time

plot(time1, log(H01), type='l', main="time x log(H)", lwd=2, col='blue')
lines(time2, log(H02), lty=2, col="red", lwd=2)

```



### Variável Partner

```{r proporcionalidade Partner, message=FALSE, warning=FALSE, paged.print=FALSE}

## Proporcionalidade dos genders

mod1 = coxph(Surv(Tempo[Partner == 0], Patient_Status[Partner == 0]) ~ 1,
              data = dados, method = "breslow")
summary(mod1)
ss=survfit(mod1)
H01=-log(ss$surv)
time1=ss$time

mod2 = coxph(Surv(Tempo[Partner == 1], Patient_Status[Partner == 1]) ~ 1,
              data = dados, method = "breslow")
summary(mod2)
ss=survfit(mod2)
H02=-log(ss$surv)
time2=ss$time

plot(time1, log(H01), type='l', main="time x log(H)", lwd=2, col='blue')
lines(time2, log(H02), lty=2, col="red", lwd=2)

```



### Variável Dependents

```{r proporcionalidade Dependents, message=FALSE, warning=FALSE, paged.print=FALSE}

## Proporcionalidade dos genders

mod1 = coxph(Surv(Tempo[Dependents == 0], Patient_Status[Dependents == 0]) ~ 1,
              data = dados, method = "breslow")
summary(mod1)
ss=survfit(mod1)
H01=-log(ss$surv)
time1=ss$time

mod2 = coxph(Surv(Tempo[Dependents == 1], Patient_Status[Dependents == 1]) ~ 1,
              data = dados, method = "breslow")
summary(mod2)
ss=survfit(mod2)
H02=-log(ss$surv)
time2=ss$time

plot(time1, log(H01), type='l', main="time x log(H)", lwd=2, col='blue')
lines(time2, log(H02), lty=2, col="red", lwd=2)

```



### Variável PhoneService

```{r proporcionalidade PhoneService, message=FALSE, warning=FALSE, paged.print=FALSE}

## Proporcionalidade dos genders

mod1 = coxph(Surv(Tempo[PhoneService == 0], Patient_Status[PhoneService == 0]) ~ 1,
              data = dados, method = "breslow")
summary(mod1)
ss=survfit(mod1)
H01=-log(ss$surv)
time1=ss$time

mod2 = coxph(Surv(Tempo[PhoneService == 1], Patient_Status[PhoneService == 1]) ~ 1,
              data = dados, method = "breslow")
summary(mod2)
ss=survfit(mod2)
H02=-log(ss$surv)
time2=ss$time

plot(time1, log(H01), type='l', main="time x log(H)", lwd=2, col='blue')
lines(time2, log(H02), lty=2, col="red", lwd=2)

```



### Variável InternetService

```{r proporcionalidade InternetService, message=FALSE, warning=FALSE, paged.print=FALSE}

## Proporcionalidade dos InternetService

mod1 = coxph(Surv(Tempo[InternetService == "DSL"], Patient_Status[InternetService == "DSL"]) ~ 1,
              data = dados, method = "breslow")
summary(mod1)
ss=survfit(mod1)
H01=-log(ss$surv)
time1=ss$time

mod2 = coxph(Surv(Tempo[InternetService == "Fiber optic"], Patient_Status[InternetService == "Fiber optic"]) ~ 1,
              data = dados, method = "breslow")
summary(mod2)
ss=survfit(mod2)
H02=-log(ss$surv)
time2=ss$time

mod3 = coxph(Surv(Tempo[InternetService == "No"], Patient_Status[InternetService == "No"]) ~ 1,
              data = dados, method = "breslow")
summary(mod3)
ss=survfit(mod3)
H03=-log(ss$surv)
time3=ss$time

plot(time1, log(H01), type='l', main="time x log(H)", lwd=2, col='blue')
lines(time2, log(H02), lty=2, col="red", lwd=2)
lines(time3, log(H03), lty=2, col="green", lwd=2)

```


### Ajuste do Modelo de Cox para todas as covariáveis

```{r ajuste todas cov, message=FALSE, warning=FALSE, paged.print=FALSE}
SurvObj = Surv(tenure,Churn)

ajuste_todas = coxph(SurvObj ~ gender + SeniorCitizen + Partner + Dependents + PhoneService + factor(MultipleLines) + factor(InternetService) + OnlineSecurity + OnlineBackup + DeviceProtection + TechSupport + StreamingTV + StreamingMovies + factor(Contract) + PaperlessBilling + factor(PaymentMethod) + MonthlyCharges + TotalCharges, data = dados, x=T, method = "breslow")

anova(ajuste_todas)
summary(ajuste_todas)
ajuste_todas$loglik


plot(cox.zph(ajuste_todas, transform = "identity", terms=T))
cox.zph(ajuste_todas, transform = "identity")


```

## Aplicando a Modelagem Paramétrica

```{r modelagem parametrica, message=FALSE, warning=FALSE, paged.print=FALSE}
SurvObj = Surv(tenure,Churn)

mod_exp = flexsurvreg(SurvObj ~ 1, dist='exp', data = dados)
mod_exp$AIC
mod_weib = flexsurvreg(SurvObj ~ 1, dist='weibull', data = dados)
mod_weib$AIC
mod_lognorm = flexsurvreg(SurvObj ~ 1, dist='lognormal', data = dados)
mod_lognorm$AIC
mod_loglogi = flexsurvreg(SurvObj ~ 1, dist = 'llogis', data = dados)
mod_loglogi$AIC
mod_gam = flexsurvreg(SurvObj ~ 1, dist = 'gamma', data = dados)
mod_gam$AIC

# O modelo lognormal apresenta o menor AIC

ekm = survfit(SurvObj ~ 1, data=dados)
mu = mod_lognorm$res[1]
sigma = mod_lognorm$res[2]

fun_norm = function(t){pnorm((-log(t)+mu)/sigma)}

df_ajuste_norm <- data.frame(Tempos = ekm$time, 
                                  KM = ekm$surv,
                                  Norm = fun_norm(ekm$time))

ggplot(df_ajuste_norm, aes(x = KM, y = Norm))+
  geom_point()+
  ylab("S(t) - Log-normal")+
  xlab("S(t) - Kaplan-Meier")+
  geom_abline(aes(intercept=0, slope=1), linewidth=1.1)+
  ylim(0, 1)+
  xlim(0, 1)


```

### Outros modelos paramétricos

```{r outros modelos parametricos, message=FALSE, warning=FALSE, paged.print=FALSE}
alpha_exp = 1/mod_exp$res[1]

alpha_weib = mod_weib$res[2]
gama_weib = mod_weib$res[1]

alpha_llogi = mod_loglogi$res[2]
gama_llogi = mod_loglogi$res[1]

alpha_gama = mod_gam$res[1]
beta_gama = mod_gam$res[2]




fun_exp = function(t){exp(-t/alpha_exp)}

fun_weib = function(t){exp(-(t/alpha_weib)^gama_weib)}

fun_logl = function(t){1/(1+ (t/alpha_llogi)^gama_llogi)}

fun_gam = function(t) {1 - pgamma(t, shape = alpha_gama, rate = beta_gama) }



sobrev_df = data.frame(Tempos = ekm$time,
                        KM = round(ekm$surv, 4),
                        Exp = round(fun_exp(ekm$time), 4),
                        Wei = round(fun_weib(ekm$time), 4),
                        Logl = round(fun_logl(ekm$time), 4),
                        Gama = round(fun_gam(ekm$time), 4))

ggplot(data = sobrev_df, mapping = aes(x = KM)) +
    geom_point(aes(y = Exp, color = 'Exp')) +
    geom_point(aes(y = Norm, color = 'Norm')) +
    geom_point(aes(y = Logl, color = 'Logl')) +
    geom_point(aes(y = Gama, color = 'Gama')) +
    geom_abline(aes(intercept=0, slope=1), linewidth=0.8) +
    ylab("S(t) - modelos paramEtricos") + xlab("S(t) - Kaplan-Meier") +
    ylim(0, 1) + xlim(0, 1)

```



## Ajuste do Modelo Weibul

### Ajuste para cada covariável

```{r lognorm individual, message=FALSE, warning=FALSE, paged.print=FALSE}
SurvObj = Surv(tenure,Churn)


fit1 = survreg(SurvObj ~ gender, data = dados, dist = "lognormal")
fit1
fit1$loglik

fit2 = survreg(SurvObj ~ SeniorCitizen, data = dados, dist = "lognormal")
fit2
fit2$loglik

fit3 = survreg(SurvObj ~ Partner, data = dados, dist = "lognormal")
fit3
fit3$loglik

fit4 = survreg(SurvObj ~ PhoneService, data = dados, dist = "lognormal")
fit4
fit4$loglik

fit5 = survreg(SurvObj ~ factor(MultipleLines), data = dados, dist = "lognormal")
fit5
fit5$loglik

fit6 = survreg(SurvObj ~ factor(InternetService), data = dados, dist = "lognormal")
fit6
fit6$loglik

fit7 = survreg(SurvObj ~ OnlineSecurity, data = dados, dist = "lognormal")
fit7
fit7$loglik

fit8 = survreg(SurvObj ~ OnlineBackup, data = dados, dist = "lognormal")
fit8
fit8$loglik

fit9 = survreg(SurvObj ~ DeviceProtection, data = dados, dist = "lognormal")
fit9
fit9$loglik

fit10 = survreg(SurvObj ~ TechSupport, data = dados, dist = "lognormal")
fit10
fit10$loglik

fit11 = survreg(SurvObj ~ StreamingTV, data = dados, dist = "lognormal")
fit11
fit11$loglik

fit12 = survreg(SurvObj ~ StreamingMovies, data = dados, dist = "lognormal")
fit12
fit12$loglik

fit13 = survreg(SurvObj ~ factor(Contract), data = dados, dist = "lognormal")
fit13
fit13$loglik

fit14 = survreg(SurvObj ~ PaperlessBilling, data = dados, dist = "lognormal")
fit14
fit14$loglik

fit15 = survreg(SurvObj ~ factor(PaymentMethod), data = dados, dist = "lognormal")
fit15
fit15$loglik

fit16 = survreg(SurvObj ~ MonthlyCharges, data = dados, dist = "lognormal")
fit16
fit16$loglik

fit17 = survreg(SurvObj ~ TotalCharges, data = dados, dist = "lognormal")
fit17
fit17$loglik



```


## Ajuste do Modelo LogNormal para todas as covariaveis

```{r lognorm todas, message=FALSE, warning=FALSE, paged.print=FALSE}
SurvObj = Surv(tenure,Churn)

lognormal_todas = survreg(SurvObj ~ gender + SeniorCitizen + Partner + Dependents + PhoneService + factor(MultipleLines) + factor(InternetService) + OnlineSecurity + OnlineBackup + DeviceProtection + TechSupport + StreamingTV + StreamingMovies + factor(Contract) + PaperlessBilling + factor(PaymentMethod) + MonthlyCharges + TotalCharges, data = dados, dist = "lognormal")

anova(lognormal_todas, test = "Chisq")

```
```{r lognorm todas, message=FALSE, warning=FALSE, paged.print=FALSE}

# Retirando as variáveis que contém resposta única

SurvObj = Surv(tenure,Churn)

lognormal_todas2 = survreg(SurvObj ~ SeniorCitizen + Partner + Dependents + factor(MultipleLines) + factor(InternetService) + factor(Contract) + PaperlessBilling + factor(PaymentMethod) + MonthlyCharges + TotalCharges, data = dados, dist = "lognormal")

anova(lognormal_todas2, test = "Chisq")

summary(lognormal_todas2)

```


### Resíduos de Cox-Snell - Modelo Lognormal 1

```{r residuos cox parametrico 1, message=FALSE, warning=FALSE, paged.print=FALSE}
formula <- as.formula(~ SeniorCitizen + Partner + Dependents + factor(MultipleLines) + factor(InternetService) + factor(Contract) + PaperlessBilling + factor(PaymentMethod) + MonthlyCharges + TotalCharges)
x <- as.matrix(model.matrix(formula, dados))
dim(x)

mu <- x%*% lognormal_todas2$coefficients

residuo <- -log( pnorm((- log(dados$tenure) + mu) / lognormal_todas2$scale ) )

summary(residuo)

df_residuo <- data.frame(tempo = dados$tenure,
                         Residuo = residuo,
                         cens = dados$Churn)

ekm <- survfit(Surv(residuo, cens)~ 1, data= df_residuo)

#summary(ekm)

plot_ekm <- ggsurvplot(ekm, 
           data = df_residuo, 
           ylab="S(t) dos residuos",
           xlab="Residuos",
           title="",
           conf.int = F,
           censor.shape=" ",
           risk.table = F
)

plot_ekm

df_residuo$Sobre_res_exp <- exp(-df_residuo$Residuo)


plot_exp <- plot_ekm$plot+
  geom_line(data=df_residuo, aes(x=Residuo, y=Sobre_res_exp), linetype="dashed", linewidth=1.2) 

plot_exp


df_residuo2 <- data.frame(ekm = ekm$surv,
                          t = ekm$time,
                          sobre_exp1 = exp(-ekm$time))


ggplot(df_residuo2, aes(x=ekm, y=sobre_exp1))+
  geom_point()+
  ylab("S(t) - Exponencial")+
  xlab("S(t) - Kaplan-Meier")+
  geom_abline(aes(intercept=0, slope=1), linewidth=1.1)+
  ylim(0, 1)+
  xlim(0, 1)

```
