---
title: "Trabalho de Análise de Sobrevivência"
author: "Leonardo Gomes Malaquias"
date: "2024-01-29"
output: html_document
---

```{r setup, include=FALSE}
knitr::opts_chunk$set(echo = TRUE)
```

```{r message=FALSE, warning=FALSE}
rm(list = ls(all = TRUE))

#Bibliotecas necessárias
library(survival)
library(survminer)
library(flexsurv)
library(lubridate)
library(dplyr)
library(PerformanceAnalytics)

dados <- read.csv('C:/Users/leona/Desktop/Trabalho de Análise de Sobrevivencia/BRCA.csv'); attach(dados)
dados <- na.omit(dados)
dados <- dados[!grepl("^\\s*$", dados$Date_of_Surgery),, drop = FALSE]
dados <- dados[!grepl("^\\s*$", dados$Date_of_Last_Visit),, drop = FALSE]
dados$Date_of_Surgery <- dmy(dados$Date_of_Surgery, 
                              locale = Sys.setlocale("LC_TIME", "pt_BR.UTF-8"))
dados$Date_of_Last_Visit <- dmy(dados$Date_of_Last_Visit,
                              locale = Sys.setlocale("LC_TIME", "pt_BR.UTF-8"))
attach(dados)

dados$Tempo <- interval(dados$Date_of_Surgery, dados$Date_of_Last_Visit) / ddays(1)
dados <- dados %>%
   mutate(Tempo = Tempo/365)
#   filter(year(dados$Date_of_Last_Visit) < 2024)

dados$Patient_Status <-ifelse(dados$Patient_Status=="Alive",0,1) 
attach(dados)
```



```{r}

dados_longos0 = tidyr::pivot_longer(dados, cols = c(Age, Protein1, Protein2, Protein3,
                                                    Protein4,), names_to = "Variavel", values_to = "Valor")
estatisticas_descritivas = dados_longos0 %>%
  group_by(Variavel) %>%
  summarise(Media = mean(Valor),
            Mediana = median(Valor),
            Desvio_Padrao = sd(Valor),
            `IQR` = IQR(Valor),
            Curtose = kurtosis(Valor),
            Simetria = skewness(Valor),
            Minimo = min(Valor),
            Maximo = max(Valor)); estatisticas_descritivas




```
A variável Age, que representa a idade, possui uma média e mediana próximas, indicando uma distribuição simétrica. O desvio padrão é moderado, indicando uma dispersão moderada dos dados em torno da média. O IQR comprova isso. A curtose negativa sugere uma distribuição um pouco mais achatada do que a distribuição normal. A simetria positiva aponta uma inclinação para a direita na distribuição.

A variável Protein1 possui uma média próxima de zero e uma mediana também próxima, sugerindo uma distribuição simétrica. O desvio padrão é moderado, indicando uma dispersão moderada dos dados. O IQR destaca a amplitude da maior parte dos dados. A curtose positiva indica uma distribuição mais concentrada no centro em comparação com uma distribuição normal. A simetria negativa sugere uma inclinação para a esquerda na distribuição.

A variável Protein2 possui uma média e mediana próximas, sugerindo uma distribuição simétrica. O desvio padrão é moderado, indicando uma dispersão moderada dos dados em torno da média. O IQR destaca a amplitude da maior parte dos dados. A curtose negativa sugere uma distribuição um pouco mais achatada do que a distribuição normal. A simetria negativa indica uma inclinação para a esquerda na distribuição.

A variável Protein3 possui uma média próxima de zero e uma mediana menor, sugerindo uma distribuição um pouco assimétrica para a esquerda. O desvio padrão é moderado, indicando uma dispersão moderada dos dados. O IQR destaca a amplitude da maior parte dos dados. A curtose positiva indica uma distribuição mais concentrada no centro em comparação com uma distribuição normal. A simetria positiva sugere uma inclinação para a direita na distribuição.

A variável Protein4 possui uma média próxima de zero e uma mediana também próxima, sugerindo uma distribuição simétrica. O desvio padrão é moderado, indicando uma dispersão moderada dos dados em torno da média. O IQR aponta a amplitude dos dos dados. A curtose indica uma distribuição próxima da normal.


```{r}

fit_km <- survfit(Surv(Tempo,Patient_Status) ~ 1, data = dados)
ggsurvplot(fit_km,
           data = dados, 
           ylab="S(t)",
           xlab="Tempo (Anos)",
           censor.shape="",
           title="", 
           pval=T
           )

dados$Gender = ifelse(dados$Gender %in% "MALE", 1, 0)
table(dados$Gender)

dados$ER.status = ifelse(dados$ER.status %in% "Positive", 1, 0)
table(dados$ER.status)
# Como todos os valores de ER.status = 1, então não iremos utilizar essa variável

dados$PR.status = ifelse(dados$PR.status %in% "Positive", 1, 0)
table(dados$PR.status)
# Como todos os valores de PR.status = 1, então não iremos utilizar essa variável


dados$HER2.status = ifelse(dados$HER2.status %in% "Positive", 1, 0)
table(dados$HER2.status)

dados = dados %>%
  select(-PR.status, -ER.status)
attach(dados)

# estagio do tumor
table(Tumour_Stage)


```






## Verificando a Proporcionalidade

### Variável Gender

```{r proporcionalidade Gender, message=FALSE, warning=FALSE, paged.print=FALSE}

## Proporcionalidade dos Genders

mod1 = coxph(Surv(Tempo[Gender == 0], Patient_Status[Gender == 0]) ~ 1,
              data = dados, method = "breslow")
summary(mod1)
ss=survfit(mod1)
H01=-log(ss$surv)
time1=ss$time

mod2 = coxph(Surv(Tempo[Gender == 0], Patient_Status[Gender == 0]) ~ 1,
              data = dados, method = "breslow")
summary(mod2)
ss=survfit(mod2)
H02=-log(ss$surv)
time2=ss$time

plot(time1, log(H01), type='l', main="time x log(H)", lwd=2, col='blue')
lines(time2, log(H02), lty=2, col="red", lwd=2)

```




### Variável Tumour_Stagedade

```{r proporcionalidade Tumour_Stagedade, message=FALSE, warning=FALSE, paged.print=FALSE}
## Proporcionalidade da Tumour_Stagedade

mod1 = coxph(Surv(Tempo[Tumour_Stage == "I"], Patient_Status[Tumour_Stage == "I"]) ~ 1,
              data = dados, method = "breslow")
summary(mod1)
ss=survfit(mod1)
H01=-log(ss$surv)
time1=ss$time

mod2 = coxph(Surv(Tempo[Tumour_Stage == "II"], Patient_Status[Tumour_Stage == "II"]) ~ 1,
              data = dados, method = "breslow")
summary(mod2)
ss=survfit(mod2)
H02=-log(ss$surv)
time2=ss$time


mod3 = coxph(Surv(Tempo[Tumour_Stage == "III"], Patient_Status[Tumour_Stage == "III"]) ~ 1,
              data = dados, method = "breslow")
summary(mod3)
ss=survfit(mod3)
H03=-log(ss$surv)
time3=ss$time



plot(time1, log(H01), type='l', main="time x log(H)", lwd=2, col='blue')
lines(time2, log(H02), lty=2, col="red", lwd=2)
lines(time3, log(H03), lty=3, col="green", lwd=2)


```


### Variável de Histology

```{r proporcionalidade cirurgia, message=FALSE, warning=FALSE, paged.print=FALSE}
## Proporcionalidade da Categoria de Histology

mod1 = coxph(Surv(Tempo[Histology == "Infiltrating Ductal Carcinoma"], Patient_Status[Histology == "Infiltrating Ductal Carcinoma"]) ~ 1,
              data = dados, method = "breslow")
summary(mod1)
ss=survfit(mod1)
H01=-log(ss$surv)
time1=ss$time

mod2 = coxph(Surv(Tempo[Histology == "Infiltrating Lobular Carcinoma"], Patient_Status[Histology == "Infiltrating Lobular Carcinoma"]) ~ 1,
              data = dados, method = "breslow")
summary(mod2)
ss=survfit(mod2)
H02=-log(ss$surv)
time2=ss$time

mod3 = coxph(Surv(Tempo[Histology == "Mucinous Carcinoma"], Patient_Status[Histology == "Mucinous Carcinoma"]) ~ 1,
              data = dados, method = "breslow")
summary(mod3)
ss=survfit(mod3)
H03=-log(ss$surv)
time3=ss$time


plot(time1, log(H01), type='l', main="time x log(H)", lwd=2, col='blue')
lines(time2, log(H02), lty=2, col="red", lwd=2)
lines(time3, log(H03), lty=3, col="green", lwd=2)


```


### Variável  HER2.status

```{r proporcionalidade tratamentos, message=FALSE, warning=FALSE, paged.print=FALSE}
## Proporcionalidade dos  HER2.status

mod1 = coxph(Surv(Tempo[ HER2.status == 1], Patient_Status[ HER2.status == 1]) ~ 1,
              data = dados, method = "breslow")
summary(mod1)
ss=survfit(mod1)
H01=-log(ss$surv)
time1=ss$time

mod2 = coxph(Surv(Tempo[ HER2.status == 0], Patient_Status[ HER2.status == 0]) ~ 1,
              data = dados, method = "breslow")
summary(mod2)
ss=survfit(mod2)
H02=-log(ss$surv)
time2=ss$time



plot(time1, log(H01), type='l', main="time x log(H)", lwd=2, col='blue')
lines(time2, log(H02), lty=2, col="red", lwd=2)


```



### Variável Surgery_type

```{r proporcionalidade Tumour_Stagedade, message=FALSE, warning=FALSE, paged.print=FALSE}
## Proporcionalidade da Surgery_type

mod1 = coxph(Surv(Tempo[Surgery_type == "Lumpectomy"], Patient_Status[Surgery_type == "Lumpectomy"]) ~ 1,
              data = dados, method = "breslow")
summary(mod1)
ss=survfit(mod1)
H01=-log(ss$surv)
time1=ss$time

mod2 = coxph(Surv(Tempo[Surgery_type == "Modified Radical Mastectomy"], Patient_Status[Surgery_type == "Modified Radical Mastectomy"]) ~ 1,
              data = dados, method = "breslow")
summary(mod2)
ss=survfit(mod2)
H02=-log(ss$surv)
time2=ss$time


mod3 = coxph(Surv(Tempo[Surgery_type == "Simple Mastectomy"], Patient_Status[Surgery_type == "Simple Mastectomy"]) ~ 1,
              data = dados, method = "breslow")
summary(mod3)
ss=survfit(mod3)
H03=-log(ss$surv)
time3=ss$time


mod4 = coxph(Surv(Tempo[Surgery_type == "Other"], Patient_Status[Surgery_type == "Other"]) ~ 1,
              data = dados, method = "breslow")
summary(mod4)
ss=survfit(mod4)
H04=-log(ss$surv)
time4=ss$time



plot(time1, log(H01), type='l', main="time x log(H)", lwd=2, col='blue')
lines(time2, log(H02), lty=2, col="red", lwd=2)
lines(time3, log(H03), lty=3, col="green", lwd=2)


```



### Variável Idade

```{r proporcionalidade Age, message=FALSE, warning=FALSE, paged.print=FALSE}
# grafico para a variavel Age - usando o valor mediano

md = median(dados$Age)

dados$Age_ <- ifelse(dados$Age<=md, 0, 1)

table(dados$Age_)


# grafico para a variavel idade categorica

mod1 <- coxph(Surv(Tempo[Age_==0],Patient_Status[Age_==0])~1,
              data=dados,method="breslow")
summary(mod1)
ss=survfit(mod1)
s0=round(ss$surv,3)
H01=-log(s0)
time1=ss$time

mod2 <- coxph(Surv(Tempo[Age_==1],Patient_Status[Age_==1])~1,
              data=dados,method="breslow")
summary(mod2)
ss=survfit(mod2)
s0=round(ss$surv,3)
H02=-log(s0)
time2=ss$time

plot(time1, log(H01), type='l', ylim=c(-4, 1), lwd=2)
lines(time2, log(H02), lty=2, col="red", lwd=2)

```


### Variável Protein1

```{r proporcionalidade Protein1, message=FALSE, warning=FALSE, paged.print=FALSE}
# grafico para a variavel Protein1 - usando o valor mediano

md = median(dados$Protein1)

dados$Protein1_ <- ifelse(dados$Protein1<=md, 0, 1)

table(dados$Protein1_)


# grafico para a variavel idade categorica

mod1 <- coxph(Surv(Tempo[Protein1_==0],Patient_Status[Protein1_==0])~1,
              data=dados,method="breslow")
summary(mod1)
ss=survfit(mod1)
s0=round(ss$surv,3)
H01=-log(s0)
time1=ss$time

mod2 <- coxph(Surv(Tempo[Protein1_==1],Patient_Status[Protein1_==1])~1,
              data=dados,method="breslow")
summary(mod2)
ss=survfit(mod2)
s0=round(ss$surv,3)
H02=-log(s0)
time2=ss$time

plot(time1, log(H01), type='l', ylim=c(-4, 1), lwd=2)
lines(time2, log(H02), lty=2, col="red", lwd=2)

```


### Variável Protein2

```{r proporcionalidade Protein2, message=FALSE, warning=FALSE, paged.print=FALSE}
# grafico para a variavel Protein2 - usando o valor mediano

md = median(dados$Protein2)

dados$Protein2_ <- ifelse(dados$Protein2<=md, 0, 1)

table(dados$Protein2_)


# grafico para a variavel idade categorica

mod1 <- coxph(Surv(Tempo[Protein2_==0],Patient_Status[Protein2_==0])~1,
              data=dados,method="breslow")
summary(mod1)
ss=survfit(mod1)
s0=round(ss$surv,3)
H01=-log(s0)
time1=ss$time

mod2 <- coxph(Surv(Tempo[Protein2_==1],Patient_Status[Protein2_==1])~1,
              data=dados,method="breslow")
summary(mod2)
ss=survfit(mod2)
s0=round(ss$surv,3)
H02=-log(s0)
time2=ss$time

plot(time1, log(H01), type='l', ylim=c(-4, 1), lwd=2)
lines(time2, log(H02), lty=2, col="red", lwd=2)

```


### Variável Protein3

```{r proporcionalidade Protein3, message=FALSE, warning=FALSE, paged.print=FALSE}
# grafico para a variavel Protein3 - usando o valor mediano

md = median(dados$Protein3)

dados$Protein3_ <- ifelse(dados$Protein3<=md, 0, 1)

table(dados$Protein3_)


# grafico para a variavel idade categorica

mod1 <- coxph(Surv(Tempo[Protein3_==0],Patient_Status[Protein3_==0])~1,
              data=dados,method="breslow")
summary(mod1)
ss=survfit(mod1)
s0=round(ss$surv,3)
H01=-log(s0)
time1=ss$time

mod2 <- coxph(Surv(Tempo[Protein3_==1],Patient_Status[Protein3_==1])~1,
              data=dados,method="breslow")
summary(mod2)
ss=survfit(mod2)
s0=round(ss$surv,3)
H02=-log(s0)
time2=ss$time

plot(time1, log(H01), type='l', ylim=c(-4, 1), lwd=2)
lines(time2, log(H02), lty=2, col="red", lwd=2)

```




### Variável Protein4

```{r proporcionalidade Protein4, message=FALSE, warning=FALSE, paged.print=FALSE}
# grafico para a variavel Protein4 - usando o valor mediano

md = median(dados$Protein4)

dados$Protein4_ <- ifelse(dados$Protein4<=md, 0, 1)

table(dados$Protein4_)


# grafico para a variavel idade categorica

mod1 <- coxph(Surv(Tempo[Protein4_==0],Patient_Status[Protein4_==0])~1,
              data=dados,method="breslow")
summary(mod1)
ss=survfit(mod1)
s0=round(ss$surv,3)
H01=-log(s0)
time1=ss$time

mod2 <- coxph(Surv(Tempo[Protein4_==1],Patient_Status[Protein4_==1])~1,
              data=dados,method="breslow")
summary(mod2)
ss=survfit(mod2)
s0=round(ss$surv,3)
H02=-log(s0)
time2=ss$time

plot(time1, log(H01), type='l', ylim=c(-4, 1), lwd=2)
lines(time2, log(H02), lty=2, col="red", lwd=2)

```





## Aplicando a Modelagem Paramétrica

```{r modelagem parametrica, message=FALSE, warning=FALSE, paged.print=FALSE}
SurvObj = Surv(Tempo,Patient_Status)

mod_exp = flexsurvreg(SurvObj ~ 1, dist='exp', data = dados)
mod_exp$AIC
mod_weib = flexsurvreg(SurvObj ~ 1, dist='weibull', data = dados)
mod_weib$AIC
mod_lognorm = flexsurvreg(SurvObj ~ 1, dist='lognormal', data = dados)
mod_lognorm$AIC
mod_loglogi = flexsurvreg(SurvObj ~ 1, dist = 'llogis', data = dados)
mod_loglogi$AIC
mod_gam = flexsurvreg(SurvObj ~ 1, dist = 'gamma', data = dados)
mod_gam$AIC

# O modelo lognormal apresenta o menor AIC

ekm = survfit(Surv(Tempo, Patient_Status) ~ 1, data=dados)
mu = mod_lognorm$res[1]
sigma = mod_lognorm$res[2]
s_log_n = function(t){pnorm((-log(t)+mu)/sigma)}

df_ajuste_log_normal <- data.frame(Tempos = ekm$time, 
                                  KM = ekm$surv,
                                  Lnorm = s_log_n(ekm$time))

ggplot(df_ajuste_log_normal, aes(x = KM, y = Lnorm))+
  geom_point()+
  ylab("S(t) - Log-normal")+
  xlab("S(t) - Kaplan-Meier")+
  geom_abline(aes(intercept=0, slope=1), linewidth=1.1)+
  ylim(0, 1)+
  xlim(0, 1)


```


### Outros modelos paramétricos

```{r outros modelos parametricos, message=FALSE, warning=FALSE, paged.print=FALSE}
alpha_exp = 1/mod_exp$res[1]

alpha_weib = mod_weib$res[2]
gama_weib = mod_weib$res[1]

alpha_llogi = mod_loglogi$res[2]
gama_llogi = mod_loglogi$res[1]

alpha_gama = mod_gam$res[1]
beta_gama = mod_gam$res[2]




fun_exp = function(t){exp(-t/alpha_exp)}

fun_weib = function(t){exp(-(t/alpha_weib)^gama_weib)}

fun_logl = function(t){1/(1+ (t/alpha_llogi)^gama_llogi)}

fun_gam = function(t) {1 - pgamma(t, shape = alpha_gama, rate = beta_gama) }



sobrev_df = data.frame(Tempos = ekm$time,
                        KM = round(ekm$surv, 4),
                        Exp = round(fun_exp(ekm$time), 4),
                        Weib = round(fun_weib(ekm$time), 4),
                        Logl = round(fun_logl(ekm$time), 4),
                        Gama = round(fun_gam(ekm$time), 4))

ggplot(data = sobrev_df, mapping = aes(x = KM)) +
    geom_point(aes(y = Exp, color = 'Exp')) +
    geom_point(aes(y = Weib, color = 'Weib')) +
    geom_point(aes(y = Logl, color = 'Logl')) +
    geom_point(aes(y = Gama, color = 'Gama')) +
    geom_abline(aes(intercept=0, slope=1), linewidth=0.8) +
    ylab("S(t) - modelos paramEtricos") + xlab("S(t) - Kaplan-Meier") +
    ylim(0, 1) + xlim(0, 1)

```



## Ajuste do Modelo Lognormal

### Ajuste para cada covariável

```{r lognorm individual, message=FALSE, warning=FALSE, paged.print=FALSE}
SurvObj = Surv(Tempo,Patient_Status)


fit1 = survreg(SurvObj ~ Age, data = dados, dist = "lognormal")
fit1
fit1$loglik

fit2 = survreg(SurvObj ~ factor(Gender), data = dados, dist = "lognormal")
fit2
fit2$loglik

fit3 = survreg(SurvObj ~ Protein1, data = dados, dist = "lognormal")
fit3
fit3$loglik

fit4 = survreg(SurvObj ~ Protein2, data = dados, dist = "lognormal")
fit4
fit4$loglik

fit5 = survreg(SurvObj ~ Protein3, data = dados, dist = "lognormal")
fit5
fit5$loglik

fit6 = survreg(SurvObj ~ Protein4, data = dados, dist = "lognormal")
fit6
fit6$loglik

fit7 = survreg(SurvObj ~ factor(Tumour_Stage), data = dados, dist = "lognormal")
fit7
fit7$loglik

fit8 = survreg(SurvObj ~ HER2.status, data = dados, dist = "lognormal")
fit8
fit8$loglik

fit9 = survreg(SurvObj ~ Surgery_type, data = dados, dist = "lognormal")
fit9
fit9$loglik

fit10 = survreg(SurvObj ~ Date_of_Surgery, data = dados, dist = "lognormal")
fit10
fit10$loglik

fit11 = survreg(SurvObj ~ Date_of_Last_Visit, data = dados, dist = "lognormal")
fit11
fit11$loglik



```


## Ajuste do Modelo Lognormal para todas as covariaveis

```{r lognorm todas, message=FALSE, warning=FALSE, paged.print=FALSE}
SurvObj = Surv(Tempo,Patient_Status)

lognorm_todas = survreg(SurvObj ~ Age + Gender + Protein1 + Protein2 + Protein3 + Protein4 + factor(Tumour_Stage) + Histology + HER2.status + Surgery_type, data = dados, dist = "lognormal")

anova(lognorm_todas, test = "Chisq")

```


### Ajustedo Modelo Log-logistico para cada covariável

```{r lognorm individual, message=FALSE, warning=FALSE, paged.print=FALSE}
SurvObj = Surv(Tempo,Patient_Status)


fit1 = survreg(SurvObj ~ Age, data = dados, dist = "logistic")
fit1
fit1$loglik

fit2 = survreg(SurvObj ~ factor(Gender), data = dados, dist = "logistic")
fit2
fit2$loglik

fit3 = survreg(SurvObj ~ Protein1, data = dados, dist = "logistic")
fit3
fit3$loglik

fit4 = survreg(SurvObj ~ Protein2, data = dados, dist = "logistic")
fit4
fit4$loglik

## ajuste para a variável Diferença entre as datas de tratamento e diagnóstico

fit5 = survreg(SurvObj ~ Protein3, data = dados, dist = "logistic")
fit5
fit5$loglik

fit6 = survreg(SurvObj ~ Protein4, data = dados, dist = "logistic")
fit6
fit6$loglik

fit7 = survreg(SurvObj ~ factor(Tumour_Stage), data = dados, dist = "logistic")
fit7
fit7$loglik


fit8 = survreg(SurvObj ~ HER2.status, data = dados, dist = "logistic")
fit8
fit8$loglik

fit9 = survreg(SurvObj ~ Surgery_type, data = dados, dist = "logistic")
fit9
fit9$loglik

fit10 = survreg(SurvObj ~ Date_of_Surgery, data = dados, dist = "logistic")
fit10
fit10$loglik

fit11 = survreg(SurvObj ~ Date_of_Last_Visit, data = dados, dist = "logistic")
fit11
fit11$loglik

# Protein1

```




```{r loglogist todas, message=FALSE, warning=FALSE, paged.print=FALSE}

dados$Age_ = ifelse(Age < 40, 0, 1)

SurvObj = Surv(Tempo,Patient_Status)

loglogit_todas = survreg(SurvObj ~ Age_ + Gender + Protein1 + Protein2 + Protein3 + Protein4 + factor(Tumour_Stage) + Histology + HER2.status + Surgery_type, data = dados, dist = "logistic")

anova(loglogit_todas, test = "Chisq")

```
