---
title: "Atividade de MLG"
author: "Leonardo Gomes Malaquias"
date: '2024-01-25'
output: html_document
---

```{r setup, include=FALSE}
knitr::opts_chunk$set(echo = TRUE)
```

```{css echo=FALSE}
h2:  {
  margin-top: 6em;
}

p: {
  margin: 10px;
  margin-top: 10px;
  text-indent: 10px;
  text-align: justify;
}

``` 

## Exemplo 7.1

```{r dados exemplo 7.1, message=FALSE, warning=FALSE}
rm(list=ls())
library(MASS)
library(tidyverse)
library(PerformanceAnalytics)
library(hnp)
dose = c(0,2.6,3.8,5.1,7.7,10.2)
y = c(0,6,16,24,42,44)
m = c(49,50,48,46,49,50)
Rotenone.dat = data.frame(dose, y, m)
attach(Rotenone.dat)

```

```{r analise descritiva 7.1}

dados_longos0 = tidyr::pivot_longer(Rotenone.dat, cols = c(dose, y, m), names_to = "Variavel", values_to = "Valor")
estatisticas_descritivas = dados_longos0 %>%
  group_by(Variavel) %>%
  summarise(Media = mean(Valor),
            Mediana = median(Valor),
            Desvio_Padrao = sd(Valor),
            `IQR` = IQR(Valor),
            Curtose = kurtosis(Valor),
            Simetria = skewness(Valor),
            Minimo = min(Valor),
            Maximo = max(Valor)); estatisticas_descritivas
```

<div id="Resultados da Análise Descritiva 7.1">
  <h2>Análise Descritiva - Exemplo 7.1</h2>
  <p>
  Para a variável "dose" a média e a mediana fornecem uma indicação da tendência central dos dados, pois apesar da diferença esses valores estão próximos. O desvio padrão sugere uma dispersão significativa em torno da média. O IQR indica que a maioria dos dados está concentrada em uma faixa relativamente estreita. A curtose negativa sugere uma distribuição um pouco mais plana em comparação com uma distribuição simétrica A simetria positiva (0.1793578) indica uma inclinação para a direita na distribuição. O valor mínimo é 0 e o máximo é 10.2, destacando a amplitude dos dados.
  </p>
  <p>
  A variável "m" possui a média e a mediana próximas, sugerindo simetria na distribuição. O desvio padrão relativamente baixo indica uma dispersão menor em torno da média. O IQR também é pequeno, indicando uma concentração dos dados. A curtose próxima de zero  sugere uma distribuição mais próxima da normal. A simetria negativa indica uma inclinação para a esquerda na distribuição. Os valores mínimo e máximo apontam uma faixa estreita de valores.
  </p>
  <p>
  Para a variável "y", a média é menor que a mediana, sugerindo uma assimetria à esquerda. O desvio padrão elevado indica uma dispersão significativa dos dados. O IQR destaca uma ampla faixa entre o primeiro e o terceiro quartil. A curtose negativa sugere uma distribuição mais achatada, enquanto a simetria positiva indica uma inclinação para a direita. Os valores mínimo e máximo indicam uma ampla amplitude de valores.
  </p>

```{r exemplo 7.1  v1, message=FALSE, warning=FALSE}
## Gráfico de dispersao
plot(dose,y/m, xlab="Dose", ylab="Propor¸c~oes observadas", pch="*")

## Análise do desvio
resp = cbind(y,m-y)
Rotenon1 = glm(resp~1, family=binomial)
Rotenon2 = glm(resp~dose, family=binomial)
summary(Rotenon2)
anova(Rotenon1, Rotenon2, test="Chisq")

## Gráfico
plot(c(0,10.2), c(0,1), type="n", xlab="Dose", ylab="Propor¸c~ao")
points(dose,y/m,pch="*")
x = seq(0,10.2,0.2)
lp = predict(Rotenon2,data.frame(dose=x))
pe = exp(lp)/(1+exp(lp))
lines(x,pe,lty=1)

hnp(Rotenon2, halfnormal = FALSE)
```

  <p>
  Há indícios de que o modelo contendo a variável dose se ajusta bem aos dados por conta do baixo valor do residual deviance, além disso a variável dose é significativo para o modelo. O gráfico do envelope simulado indica que o modelo está bem ajustado, com apenas um ponto fora dos limites.

```{r exemplo 7.1 v2}
#Aula 10/01/2023
library(MASS)
# variance-covariance matrix of estimated parameters
vcov(Rotenon2)
# Doses LD50 and LD90
dose.p(Rotenon2); dose.p(Rotenon2, p=0.9)
# Doses LD25, LD50, LD75
dose.p(Rotenon2, p = 1:3/4)
#Exemplificação dos resultados para a obtenção da DL
Rotenon3 = glm(resp~dose, family=binomial(link=probit))
dose.p(Rotenon3)
-(Rotenon3$coefficients[1]/Rotenon3$coefficients[2])
Rotenon4 = glm(resp~dose, family=binomial(link=cloglog))
dose.p(Rotenon4)
(log(log(2))-Rotenon4$coefficients[1])/Rotenon4$coefficients[2]

```



## Exemplo 7.2

```{r dados exemplo 7.2, message=FALSE, warning=FALSE}
rm(list=ls())
library(tidyverse)
library(PerformanceAnalytics)
library(hnp)
y = c(1, 4, 9, 13, 18, 20, 0, 2, 6, 10, 12, 16)
sex = factor(rep(c("M","F"), c(6,6)))
ldose = rep(0:5,2)
dose = 2**ldose
dose = factor(dose) 
Cyper.dat = data.frame(sex, dose, ldose, y) 
attach(Cyper.dat)

```


```{r analise descritiva 7.2}

dados_longos0 = tidyr::pivot_longer(Cyper.dat, cols = c(ldose, y), names_to = "Variavel", values_to = "Valor")
estatisticas_descritivas = dados_longos0 %>%
  group_by(Variavel) %>%
  summarise(Media = mean(Valor),
            Mediana = median(Valor),
            Desvio_Padrao = sd(Valor),
            `IQR` = IQR(Valor),
            Curtose = kurtosis(Valor),
            Simetria = skewness(Valor),
            Minimo = min(Valor),
            Maximo = max(Valor)); estatisticas_descritivas
```

<div id="Resultados da Análise Descritiva 7.2">
  <h2>Análise Descritiva - Exemplo 7.2</h2>
  <p>
  Para a variável "ldose", temos que a média e a mediana, que são iguais, sugerem uma distribuição simétrica. O desvio padrão indica uma dispersão moderada em torno da média. O IQR revela que a maioria dos dados está concentrada em uma faixa relativamente estreita. A curtose negativa sugere uma distribuição mais achatada em comparação com uma distribuição normal. A simetria zero indica uma distribuição perfeitamente simétrica. Os valores mínimo e máximo destacam a amplitude limitada dos dados.
  </p>
  <p>
  A variável "y" possui uma média ligeiramente menor que a mediana, sugerindo uma inclinação para a esquerda na distribuição. O desvio padrão relativamente alto indica uma dispersão significativa dos dados. O IQR destaca uma ampla faixa interquartílica. A curtose negativa sugere uma distribuição mais achatada, enquanto a simetria positiva indica uma inclinação para a direita. Os valores mínimo e máximo destacam a variabilidade dos dados, com uma presença de valores extremos.
  </p>
  

```{r exemplo 7.2 v1, message=FALSE, warning=FALSE}
plot(ldose,y/20, pch=c(rep("*",6),rep("+",6)),col=c(rep("green",6),
        rep("red",6)), xlab="log(dose)", ylab="Proportion killed")

resp<-cbind(y,20-y) # a resposta combina o n° de sucessos e N-sucessos
mod1<-glm(resp~1, family=binomial) 
mod2<-glm(resp~dose, family=binomial) 
mod3<-glm(resp~sex, family=binomial)
mod4<-glm(resp~dose+sex, family=binomial) 
anova(mod1, mod2, mod4, test="Chisq") 
anova(mod1, mod3, mod4, test="Chisq")
```
<p>
  Há evidências estátisticas de que o modelo que contem os fatores aditivos "sexo" e "dose" como preditor linear se ajusta bem aos dados, em ambos os casos. o gráfico nos mostra também que há proporcionalidade de insetos machos e femeas mortos.
</p>

```{r exemplo 7.2 v2}
# mod5 mod de retas coincidentes
mod5<-glm(resp~ldose, family=binomial) 
# no mod6 tá tirando o intercepto comum porque as retas são paralelas
mod6<-glm(resp~sex+ldose-1,  family=binomial)
# mod7 mod de intercepto comum
mod7<-glm(resp~ldose/sex, family=binomial)
# mod8 mod de retas concorrentes
mod8<-glm(resp~ldose*sex, family=binomial) 
anova(mod1, mod5, mod6, mod8, test="Chisq") 
anova(mod1, mod5, mod7, mod8, test="Chisq")
summary(mod6)

plot(c(1,32), c(0,1), type="n", xlab="log(dose)",
     ylab="Proportions", log="x") 
points(2**ldose,y/20, pch=c(rep("*",6),rep("+",6)), col=c(rep("green",6),rep("red",6)))

ld<-seq(0,5,0.1) 
lines(2**ld, predict(mod6,data.frame(ldose=ld, sex=factor(rep("M",length(ld)),levels=levels(sex))),
                     type="response"), col="green")
lines(2**ld, predict(mod6,data.frame(ldose=ld, sex=factor(rep("F",length(ld)),levels=levels(sex))), 
                     type="response"), col="red")

hnp(mod6, halfnormal = FALSE)


```

  <p>
  Pelo fato da variável dose estar em progressão geométrica, foi adotado o log(dose), na base 2. Pelos baixos valores dos desvios residuais, há indícios de que os modelos com retas paralelas, retas com intercepto em comum e retas concorrentes se ajustam bem aos dados. Percebe-se que as diferenças dos desvios entre os modelos com retas concorrentes e com retas paralelas e entre os modelos com retas concorrentes e com intercepto em comum não são significativas. É importante notar também que a inclusão da interação entre sexo e ldose não é significativa para o modelo. Pela facilidade de interpretação e por essa diferença não ser estatisticamente significativa, então o modelo de retas paralelas foi o escolhido. Pelo gráfico do Envelope Simulado, percebe-se que o modelo de retas paralelas está bem ajustado.
  </p>
  <p>
  Analisando o modelo, percebmos que os dois níveis da variável sexo são significativos, assim como a variável ldose. Dividindo o valor estimado do coeficiente de cada sexo pelo coeficiente da ldose, podemos afirmar também que as fêmeas são mais resistentes.
  </p>
  
  
## Exemplo 7.3


```{r dados exemplo 7.3, message=FALSE, warning=FALSE}
rm(list=ls())
library(tidyverse)
library(PerformanceAnalytics)
library(hnp)
dose <- c(2.00,2.64,3.48,4.59,6.06,8.00)
dose <- c(rep(dose,3))
d <- as.factor(dose)
ldose<-log(dose)
y <- c(3,5,19,19,24,35,2,14,20,27,41,40,28,37,46,48,48,50)
m <- c(50,49,47,50,49,50,50,49,50,50,50,50,50,50,50,50,50,50)
insecticid<-as.factor(c(rep("DDT",6),rep("BHC",6),rep("DDT+BHC",6)))
Tribolium.dat <- data.frame(dose, y, m, insecticid)
attach(Tribolium.dat)
resp<-cbind(y,m-y)
pe=y/m


```


```{r analise descritiva 7.3}

dados_longos0 = tidyr::pivot_longer(Tribolium.dat, cols = c(dose, y, m), names_to = "Variavel", values_to = "Valor")
estatisticas_descritivas = dados_longos0 %>%
  group_by(Variavel) %>%
  summarise(Media = mean(Valor),
            Mediana = median(Valor),
            Desvio_Padrao = sd(Valor),
            `IQR` = IQR(Valor),
            Curtose = kurtosis(Valor),
            Simetria = skewness(Valor),
            Minimo = min(Valor),
            Maximo = max(Valor)); estatisticas_descritivas
```

<div id="Resultados da Análise Descritiva 7.3">
  <h2>Análise Descritiva - Exemplo 7.3</h2>
  <p>
  Observa-se que a média e a mediana da variável "dose" fornecem uma indicação da tendência central. O desvio padrão sugere uma dispersão moderada em torno da média. O IQR indica que a maioria dos dados está concentrada em uma faixa relativamente estreita. A curtose negativa sugere uma distribuição mais achatada em comparação com uma distribuição normal. A simetria positiva indica uma inclinação para a direita na distribuição. Os valores mínimo e máximo destacam a amplitude dos dados.
  </p>
  <p>
  A variável "m" possui uma média próxima da mediana, sugerindo simetria na distribuição. O desvio padrão relativamente baixo indica uma dispersão menor em torno da média. O IQR sugere que a maior parte dos dados está concentrada em um intervalo muito estreito. A curtose elevada indica uma distribuição mais concentrada no centro em comparação com uma distribuição normal. A simetria negativa indica uma inclinação para a esquerda. Os valores mínimo e máximo indicam uma faixa muito restrita de valores.
  </p>
  <p>
 A variável "y" apresenta uma média ligeiramente maior que a mediana, sugerindo uma inclinação para a direita na distribuição. O desvio padrão elevado indica uma dispersão significativa dos dados. O IQR destaca uma ampla faixa interquartílica. A curtose negativa sugere uma distribuição mais achatada, enquanto a simetria negativa indica uma inclinação para a esquerda. Os valores mínimo e máximo destacam a variabilidade dos dados, com a presença de valores extremos.
  </p>


```{r exemplo 7.3, message=FALSE, warning=FALSE}
plot(dose,pe, pch=c(rep("*",6),rep("+",6), rep("-",6)),
     col=c(rep("green",6), rep("red",6),rep("blue",6)),
     xlab="Dose", ylab="Propor¸coes de insetos mortos")
plot(ldose,pe, pch=c(rep("*",6),rep("+",6), rep("-",6)),
     col=c(rep("green",6), rep("red",6),rep("blue",6)),
     xlab="Log(Dose)", ylab="Propor¸coes de insetos mortos")

mod1<-glm(resp~1, family=binomial)

1-pchisq(deviance(mod1), df.residual(mod1))
print(X2<-sum(residuals(mod1, "pearson")^2))
1-pchisq(X2, df.residual(mod1))

mod2<-glm(resp~d, family=binomial)
1-pchisq(deviance(mod2), df.residual(mod2))
print(X2<-sum(residuals(mod2, "pearson")^2))
1-pchisq(X2, df.residual(mod2))

mod3<-glm(resp~insecticid, family=binomial)
1-pchisq(deviance(mod3), df.residual(mod3))
print(X2<-sum(residuals(mod3, "pearson")^2))
1-pchisq(X2, df.residual(mod3))

mod4<-glm(resp~insecticid+d, family=binomial)
1-pchisq(deviance(mod4), df.residual(mod4))
summary(mod4)
print(X2<-sum(residuals(mod4, "pearson")^2))
1-pchisq(X2, df.residual(mod4))
anova(mod4, test="Chisq")

mod5<-glm(resp~insecticid+ldose-1, family=binomial) # retas paralelas, retirando o int.
1-pchisq(deviance(mod5), df.residual(mod5))
summary(mod5, test="Chisq")
print(X2<-sum(residuals(mod5, "pearson")^2))
1-pchisq(X2, df.residual(mod5))

anova(mod1, mod2, mod4, test="Chisq")
anova(mod1, mod3, mod4, test="Chisq")

mod6<-glm(resp~ldose/insecticid, family=binomial) # intercepto comum
1-pchisq(deviance(mod6), df.residual(mod6))
summary(mod6)

mod7<-glm(resp~ldose, family=binomial) #retas coincidentes
1-pchisq(deviance(mod7), df.residual(mod7))
print(X2<-sum(residuals(mod7, "pearson")^2))
1-pchisq(X2, df.residual(mod7))

mod8<-glm(resp~insecticid*ldose-insecticid, family=binomial) #retas concorrentes
1-pchisq(deviance(mod8), df.residual(mod8))
print(X2<-sum(residuals(mod8, "pearson")^2))
1-pchisq(X2, df.residual(mod8))

mod9<-glm(resp~insecticid+ldose, family=binomial)
1-pchisq(deviance(mod9), df.residual(mod9))
print(X2<-sum(residuals(mod9, "pearson")^2))
1-pchisq(X2, df.residual(mod9))
summary(mod9)
anova(mod9, test="Chisq")

mod10<-glm(resp~insecticid*ldose, family=binomial)
1-pchisq(deviance(mod10), df.residual(mod10))
summary(mod10)
print(X2<-sum(residuals(mod10, "pearson")^2))
1-pchisq(X2, df.residual(mod10))

plot(c(1.8,8), c(-3,3.5), type="n", xlab="dose", ylab="Logit(propor¸coes)", log="x")
points(dose,log(pe/(1-pe)), pch=c(rep("*",6),rep("+",6), rep("-",6)),
       col=c(rep("green",6), rep("red",6),rep("blue",6)))
ld<-seq(log(2),log(8),0.005)
lines(exp(ld), predict(mod5,data.frame(ldose=ld,insecticid=factor(rep("DDT",length(ld)),levels=levels(insecticid))),
                       type="link"), col="green")
lines(exp(ld), predict(mod5,data.frame(ldose=ld,insecticid=factor(rep("BHC",length(ld)),levels=levels(insecticid))),
                       type="link"), col="red")
lines(exp(ld), predict(mod5,data.frame(ldose=ld,insecticid=factor(rep("DDT+BHC",length(ld)),levels=levels(insecticid))),
                       type="link"), col="blue")

plot(c(1.8,8), c(0,1), type="n", xlab="dose", ylab="propor¸coes", log="x")
points(dose,pe, pch=c(rep("*",6),rep("+",6), rep("-",6)),
       col=c(rep("green",6), rep("red",6),rep("blue",6)))
ld<-seq(log(2),log(8),0.005)
lines(exp(ld), predict(mod5,data.frame(ldose=ld,insecticid=factor(rep("DDT",length(ld)),levels=levels(insecticid))),
                       type="response"), col="green")
lines(exp(ld), predict(mod5,data.frame(ldose=ld,insecticid=factor(rep("BHC",length(ld)),levels=levels(insecticid))),
                       type="response"), col="red")
lines(exp(ld), predict(mod5,data.frame(ldose=ld,insecticid=factor(rep("DDT+BHC",length(ld)),levels=levels(insecticid))),
                       type="response"), col="blue")

hnp(mod5, halfnormal = FALSE)



```

  <p>
  Percebe-se que há indícios de que o modelo que contêm com as variáveis inseticida e doses se ajustam bem aos dados, ao contrário dos modelos que contém apenas uma das duas variáveis. Além disso, as duas variáveis são significativas para este modelo considerando o teste qui-quadrado. Por conta da variável dose ser quantitativa, podemos aplicar ln e simplificar o modelo.
  </p>
  <p>
  Podemos dizer também que há indícios estatísticos de que os modelos de retas concorrentes e retas paralaleas se ajustam bem aos dados e que a diferença entre os desvios residuais de ambos não é significativa (ambos com 2 g.l.), Por ser mais fácio de interpretar, será adotado o modelo de retas paralelas.
  </p>
  <p>
  O gráfico do Envelope Simulado aponta para um bom ajuste do modelo. Todos os níveis da variável inserticida são significativos, bem como a variável ldose. As divisões entre o módulo do coeficiente de DDT (-4.55) pelo coeficiente de ldose (2.6958) e o módulo do coeficiente BHC(-3.84) pelo coeficiente de ldose (2.6958) apontam que o inseticida DDT é mais eficiente.
  </p>

## Exemplo 7.4


```{r dados exemplo 7.4, message=FALSE, warning=FALSE}
rm(list=ls())
library(tidyverse)
library(PerformanceAnalytics)
library(hnp)
# Glim4 Manual p531
ltime <- log((tim <- c(0, 1, 2, 6, 12))+ 0.1)
lcount <- log(count <- c(31, 26, 19, 15, 20))

bacteria.dat <- data.frame(tim, count, ltime, lcount)
attach(bacteria.dat)

```


```{r analise descritiva 7.4}

dados_longos0 = tidyr::pivot_longer(bacteria.dat, cols = c(tim, count, ltime, lcount), names_to = "Variavel", values_to = "Valor")
estatisticas_descritivas = dados_longos0 %>%
  group_by(Variavel) %>%
  summarise(Media = mean(Valor),
            Mediana = median(Valor),
            Desvio_Padrao = sd(Valor),
            `IQR` = IQR(Valor),
            Curtose = kurtosis(Valor),
            Simetria = skewness(Valor),
            Minimo = min(Valor),
            Maximo = max(Valor)); estatisticas_descritivas
```
<div id="Resultados da Análise Descritiva 7.4">
  <h2>Análise Descritiva - Exemplo 7.4</h2>
  <p>
  A variável "count" apresenta uma média maior que a mediana, indicando uma inclinação para a direita na distribuição. O desvio padrão sugere uma dispersão moderada em torno da média. O IQR destaca uma ampla faixa interquartílica. A curtose negativa sugere uma distribuição mais achatada, enquanto a simetria positiva indica uma inclinação para a direita. Os valores mínimo e máximo indicam a amplitude dos dados.
  </p>
  <p>
  Com relação a variável "lcount", a média e a mediana sugerem uma distribuição simétrica. O desvio padrão relativamente baixo indica uma dispersão menor em torno da média. O IQR destaca uma faixa interquartílica estreita. A curtose negativa sugere uma distribuição mais achatada, enquanto a simetria positiva indica uma inclinação para a direita. Os valores mínimo  e máximo indicam a amplitude dos dados após a transformação logarítmica.
  </p>
  <p>
  Com relação a variável "ltime", a média e a mediana sugerem uma distribuição assimétrica para a esquerda. O desvio padrão indica uma dispersão significativa dos dados. O IQR destaca uma ampla faixa interquartílica. A curtose negativa sugere que a distribuição tem caudas mais leves do que a distribuição normal, enquanto a simetria negativa indica uma inclinação para a esquerda. Os valores mínimo e máximo indicam a amplitude dos dados após a transformação logarítmica.
  </p>
  <p>
  A variável "tim" apresenta uma média maior que a mediana, sugerindo uma inclinação para a direita na distribuição. O desvio padrão indica uma dispersão moderada em torno da média. O IQR destaca uma ampla faixa interquartílica. A curtose negativa sugere que a distribuição tem caudas mais leves do que a distribuição normal, enquanto a simetria positiva indica uma inclinação para a direita. Os valores mínimo e máximo indicam a amplitude dos dados.
  </p>
  

```{r exemplo 7.4, message=FALSE, warning=FALSE}
par(mfrow=c(1,2))
plot(tim, count, xlab="Time in months", ylab="Counts")
plot(ltime,lcount, xlab="Log(time in months)", ylab="Log(counts)")

mod = glm(count ~ 1, family = poisson)
modl<-glm(count ~ tim, family=poisson)
anova(modl, test="Chisq")
mod2<-glm(count ~ ltime, family=poisson)
anova(mod2, test="Chisq")

anova(mod, modl, mod2, test="Chisq")

par(mfrow=c(1,1))
plot(c(0,12), c(15,31), type="n", xlab="Time in months", ylab="Counts")
points(tim,count,pch="*")
x<-seq(0,12,0.1)
lp<-predict(mod2,data.frame(ltime=log(x+0.1)), type="response")
lines(x,lp,lty=1)

hnp(mod2, halfnormal = FALSE)


```

  <p>
  Foram ajustados dois modelos de Poisson. Um para a variável tim e outro para variável ltime. A análise da deviance aponta que há evidências estatísticas que o modelo que melhor se ajusta aos dados é o modelo que contém a variável log(tempo). Além disso, a variável tempo não é significativa, enquanto que o efeito da variável log(tempo) é estatisticamente significativo para o modelo. O gráfico do envelope simulado indica que o modelo se ajusta bem aos dados, com todos os pontos dentro dos limites. 
  </p>


## Exemplo 7.5


```{r dados exemplo 7.5, message=FALSE, warning=FALSE}
rm(list=ls())
library(tidyverse)
library(PerformanceAnalytics)
library(hnp)
# 2 by 2 table - Traps
y <- c(246, 17, 458, 32)
armcor <- factor(c(1, 1, 2, 2))
sexo <- factor(c(1, 2, 1, 2))
count.dat <- data.frame(armcor, sexo, y)
attach(count.dat)

```


```{r analise descritiva 7.5}

dados_longos0 = tidyr::pivot_longer(count.dat, cols = y, names_to = "Variavel", values_to = "Valor")
estatisticas_descritivas = dados_longos0 %>%
  group_by(Variavel) %>%
  summarise(Media = mean(Valor),
            Mediana = median(Valor),
            Desvio_Padrao = sd(Valor),
            `IQR` = IQR(Valor),
            Curtose = kurtosis(Valor),
            Simetria = skewness(Valor),
            Minimo = min(Valor),
            Maximo = max(Valor)); estatisticas_descritivas
```

<div id="Resultados da Análise Descritiva 7.5">
  <h2>Análise Descritiva - Exemplo 7.5</h2>
  <p>
  Temos apenas uma váriavel quantitativa nesse exemplo. Neste caso, a média é maior que a mediana, indicando uma possível assimetria para a direita. O desvio padrão é relativamente alto, sugerindo uma dispersão significativa dos dados em torno da média. O IQR demonstra uma amplitude maior parte dos dados. A curtose é negativa, o que sugere que a distribuição é mais achatada do que uma distribuição normal. A simetria é positiva, indicando uma inclinação para a direita na distribuição. O fato da variável ter um valor mínimo relativamente baixo em comparação com o máximo destaca a variabilidade nos dados.
  </p>
  

```{r exemplo 7.5, message=FALSE, warning=FALSE}
# calculate observed odds ratio
246*32/(17*458)

# now set up log linear model
mod1<-glm(y ~ armcor*sexo, family=poisson)
print(sum(residuals(mod1, 'pearson')^2))
anova(mod1, test="Chisq")
summary(mod1)
# note that this model reproduces the data
# also the fitted log-odds ratio is 0.01098 giving a
# fitted odds-ratio of
exp(mod1$coef[4])
# the interaction term is not significant, so we
# cannot reject the hypothesis that the odds-ratio is 1,
# i.e. trap´s colour and sex are independent.
# refit simplest adequate model
# the main effects, or independence, model
mod2<-glm(y ~ armcor+sexo, family=poisson)
print(sum(residuals(mod1, 'pearson')^2))
anova(mod2, test="Chisq")
1-pchisq(deviance(mod2), df.residual(mod2))
summary(mod2)

anova(mod1, mod2, test = "Chisq")

mod3 = glm(y ~ armcor+sexo+armcor*sexo, family=poisson)
anova(mod3, test = "Chisq")
summary(mod3)

hnp(mod1, halfnormal = FALSE)
hnp(mod2, halfnormal = FALSE)
hnp(mod3, halfnormal = FALSE)


```

  <p>
  Foram ajustados dois modelos de Poisson nesse exemplo. O primeiro modelo contém a interação entre armcor e sexo, o segundo modelo leva em conta apenas os efeitos principais dessas duas variáveis. A diferença entre os desvios não é significativa, porém a interação entre as duas variáveis não é significativa, enquanto que os efeitos principais de ambas é significativa. Um terceiro modelo foi ajustado, contendo os efeitos principais e a interação entre as duas variáveis. A análise da variância desse modelo indica que a interação entre as variáveis não é significativa, ao passo que os efeitos principais das mesmas foram significativas. O gráfico do envelope simulado para o modelo que contém somente a interação também indica que esse modelo não está bem ajustado. 
  </p>
