---
title: "Atividade 6 - MLG"
author: "Leonardo Gomes Malaquias"
date: "2024-01-26"
output: html_document
---

```{r setup, include=FALSE}
knitr::opts_chunk$set(echo = TRUE)
```

```{css echo=FALSE}
h2:  {
  margin-top: 6em;
}

p: {
  margin: 10px;
  margin-top: 10px;
  text-indent: 10px;
  text-align: justify;
}

``` 


## Exemplo 7.4


```{r dados exemplo 7.4, message=FALSE, warning=FALSE}
rm(list=ls())
library(tidyverse)
library(PerformanceAnalytics)
library(hnp)
# Glim4 Manual p531
ltime <- log((tim <- c(0, 1, 2, 6, 12))+ 0.1)
lcount <- log(count <- c(31, 26, 19, 15, 20))

bacteria.dat <- data.frame(tim, count, ltime, lcount)
attach(bacteria.dat)

```


```{r analise descritiva 7.4}

dados_longos0 = tidyr::pivot_longer(bacteria.dat, cols = c(tim, count, ltime, lcount), names_to = "Variavel", values_to = "Valor")
estatisticas_descritivas = dados_longos0 %>%
  group_by(Variavel) %>%
  summarise(Media = mean(Valor),
            Mediana = median(Valor),
            Desvio_Padrao = sd(Valor),
            `IQR` = IQR(Valor),
            Curtose = kurtosis(Valor),
            Simetria = skewness(Valor),
            Minimo = min(Valor),
            Maximo = max(Valor)); estatisticas_descritivas
```
<div id="Resultados da Análise Descritiva 7.4">
  <h2>Análise Descritiva - Exemplo 7.4</h2>
  <p>
  A variável "count" apresenta uma média maior que a mediana, indicando uma inclinação para a direita na distribuição. O desvio padrão sugere uma dispersão moderada em torno da média. O IQR destaca uma ampla faixa interquartílica. A curtose negativa sugere uma distribuição mais achatada, enquanto a simetria positiva indica uma inclinação para a direita. Os valores mínimo e máximo indicam a amplitude dos dados.
  </p>
  <p>
  Com relação a variável "lcount", a média e a mediana sugerem uma distribuição simétrica. O desvio padrão relativamente baixo indica uma dispersão menor em torno da média. O IQR destaca uma faixa interquartílica estreita. A curtose negativa sugere uma distribuição mais achatada, enquanto a simetria positiva indica uma inclinação para a direita. Os valores mínimo  e máximo indicam a amplitude dos dados após a transformação logarítmica.
  </p>
  <p>
  Com relação a variável "ltime", a média e a mediana sugerem uma distribuição assimétrica para a esquerda. O desvio padrão indica uma dispersão significativa dos dados. O IQR destaca uma ampla faixa interquartílica. A curtose negativa sugere que a distribuição tem caudas mais leves do que a distribuição normal, enquanto a simetria negativa indica uma inclinação para a esquerda. Os valores mínimo e máximo indicam a amplitude dos dados após a transformação logarítmica.
  </p>
  <p>
  A variável "tim" apresenta uma média maior que a mediana, sugerindo uma inclinação para a direita na distribuição. O desvio padrão indica uma dispersão moderada em torno da média. O IQR destaca uma ampla faixa interquartílica. A curtose negativa sugere que a distribuição tem caudas mais leves do que a distribuição normal, enquanto a simetria positiva indica uma inclinação para a direita. Os valores mínimo e máximo indicam a amplitude dos dados.
  </p>
  

```{r exemplo 7.4, message=FALSE, warning=FALSE}
par(mfrow=c(1,2))
plot(tim, count, xlab="Time in months", ylab="Counts")
plot(ltime,lcount, xlab="Log(time in months)", ylab="Log(counts)")

mod = glm(count ~ 1, family = poisson)
modl<-glm(count ~ tim, family=poisson)
anova(modl, test="Chisq")
mod2<-glm(count ~ ltime, family=poisson)
anova(mod2, test="Chisq")

anova(mod, modl, mod2, test="Chisq")

par(mfrow=c(1,1))
plot(c(0,12), c(15,31), type="n", xlab="Time in months", ylab="Counts")
points(tim,count,pch="*")
x<-seq(0,12,0.1)
lp<-predict(mod2,data.frame(ltime=log(x+0.1)), type="response")
lines(x,lp,lty=1)

hnp(mod2, halfnormal = FALSE)


```

  <p>
  Foram ajustados dois modelos de Poisson. Um para a variável tim e outro para variável ltime. A análise da deviance aponta que há evidências estatísticas que o modelo que melhor se ajusta aos dados é o modelo que contém a variável log(tempo). Além disso, a variável tempo não é significativa, enquanto que o efeito da variável log(tempo) é estatisticamente significativo para o modelo. O gráfico do envelope simulado indica que o modelo se ajusta bem aos dados, com todos os pontos dentro dos limites. 
  </p>


## Exemplo 7.5


```{r dados exemplo 7.5, message=FALSE, warning=FALSE}
rm(list=ls())
library(tidyverse)
library(PerformanceAnalytics)
library(hnp)
# 2 by 2 table - Traps
y <- c(246, 17, 458, 32)
armcor <- factor(c(1, 1, 2, 2))
sexo <- factor(c(1, 2, 1, 2))
count.dat <- data.frame(armcor, sexo, y)
attach(count.dat)

```


```{r analise descritiva 7.5}

dados_longos0 = tidyr::pivot_longer(count.dat, cols = y, names_to = "Variavel", values_to = "Valor")
estatisticas_descritivas = dados_longos0 %>%
  group_by(Variavel) %>%
  summarise(Media = mean(Valor),
            Mediana = median(Valor),
            Desvio_Padrao = sd(Valor),
            `IQR` = IQR(Valor),
            Curtose = kurtosis(Valor),
            Simetria = skewness(Valor),
            Minimo = min(Valor),
            Maximo = max(Valor)); estatisticas_descritivas
```

<div id="Resultados da Análise Descritiva 7.5">
  <h2>Análise Descritiva - Exemplo 7.5</h2>
  <p>
  Temos apenas uma váriavel quantitativa nesse exemplo. Neste caso, a média é maior que a mediana, indicando uma possível assimetria para a direita. O desvio padrão é relativamente alto, sugerindo uma dispersão significativa dos dados em torno da média. O IQR demonstra uma amplitude maior parte dos dados. A curtose é negativa, o que sugere que a distribuição é mais achatada do que uma distribuição normal. A simetria é positiva, indicando uma inclinação para a direita na distribuição. O fato da variável ter um valor mínimo relativamente baixo em comparação com o máximo destaca a variabilidade nos dados.
  </p>
  

```{r exemplo 7.5, message=FALSE, warning=FALSE}
# calculate observed odds ratio
246*32/(17*458)

# now set up log linear model
mod1<-glm(y ~ armcor*sexo, family=poisson)
print(sum(residuals(mod1, 'pearson')^2))
anova(mod1, test="Chisq")
summary(mod1)
# note that this model reproduces the data
# also the fitted log-odds ratio is 0.01098 giving a
# fitted odds-ratio of
exp(mod1$coef[4])
# the interaction term is not significant, so we
# cannot reject the hypothesis that the odds-ratio is 1,
# i.e. trap´s colour and sex are independent.
# refit simplest adequate model
# the main effects, or independence, model
mod2<-glm(y ~ armcor+sexo, family=poisson)
print(sum(residuals(mod1, 'pearson')^2))
anova(mod2, test="Chisq")
1-pchisq(deviance(mod2), df.residual(mod2))
summary(mod2)

anova(mod1, mod2, test = "Chisq")

mod3 = glm(y ~ armcor+sexo+armcor*sexo, family=poisson)
anova(mod3, test = "Chisq")
summary(mod3)

hnp(mod1, halfnormal = FALSE)
hnp(mod2, halfnormal = FALSE)
hnp(mod3, halfnormal = FALSE)


```

  <p>
  Foram ajustados dois modelos de Poisson nesse exemplo. O primeiro modelo contém a interação entre armcor e sexo, o segundo modelo leva em conta apenas os efeitos principais dessas duas variáveis. A diferença entre os desvios não é significativa, porém a interação entre as duas variáveis não é significativa, enquanto que os efeitos principais de ambas é significativa. Um terceiro modelo foi ajustado, contendo os efeitos principais e a interação entre as duas variáveis. A análise da variância desse modelo indica que a interação entre as variáveis não é significativa, ao passo que os efeitos principais das mesmas foram significativas. O gráfico do envelope simulado para o modelo que contém somente a interação também indica que esse modelo não está bem ajustado. 
  </p>

